【裁判字號】    93,重訴,2144
【裁判日期】    950607
【裁判案由】    殺人等
【裁判全文】
臺灣臺中地方法院刑事判決            93年度重訴字第2144號
公  訴  人  臺灣臺中地方法院檢察署檢察官
被      告  卯○○
            寅○○
上二人共同
選任辯護人  林開福  律師
            楊國煜  律師
            羅豐胤  律師
被      告  丁○○
上  一  人
選任辯護人  陳芝荃  律師
            宋永祥  律師
被      告  丙○○
上  一  人
選任辯護人  楊山池  律師
上列被告等因殺人等案件，經檢察官提起公訴（93年度偵字第94
6號、93年度偵字第6592號、93年度偵字第12915號），本院判決
如下：
    主  文
卯○○、寅○○、丁○○共同殺人，卯○○處無期徒刑，褫奪公
權終身，寅○○、丁○○各處有期徒刑拾貳年，均褫奪公權陸年
。庚○○九十二年十一月十一日授權書上偽造之「庚○○」印文
壹枚、庚○○九十二年十月二十日授權書、庚○○九十二年十一
月十一日授權同意書上偽造之「庚○○」印文及「不知何人之指
印」各壹枚，均沒收。
丙○○從事業務之人，因業務上之過失致人於死，處有期徒刑陸
月，如易科罰金，以參佰元折算壹日。
    事  實
一、卯○○、寅○○、丁○○素行均為不佳，卯○○前曾犯違反
    票據法、竊盜、詐欺等罪（均未構成累犯）；寅○○前曾犯
    妨害自由、竊盜等罪（均未構成累犯）；丁○○前曾犯贓物
    、加重竊盜等罪（均未構成累犯），詎均仍不知悔改。卯○○為力量開發有限公司、和為貴營造股份有限公司及福隆營
    造股份有限公司（以下簡稱力量公司、和為貴公司及福隆公
    司）之實際負責人，僱用其舅父辛○○為公司警衛，並長期
    用以為公司人頭，掛名經理。卯○○明知辛○○智能薄弱，
    自民國（下同）九十二年一月間起糖尿病（血糖指數如超過
    一百一即屬於糖尿病）病情加重，不持續控制病情則隨時有
    生命危險，亦明知辛○○並無重複高額投保傷害險之任何必
    要，竟意圖為自己不法之所有，欲以為辛○○投保後設計發
    生意外死亡事故之方式詐領高額保險金，乃基於詐欺之概括
    犯意，自九十二年一月間起至九十二年八月間止，利用意外
    險出險率低，保險業務員競爭業績時疏於審核之心理，連續
    以公司負責人身分為辛○○重複投保以意外險為主，如附表
    編號二至十八所示之保險，分以不知情之其母丑○○（另經
    臺灣臺中地方法院檢察署檢察官不起訴處分）、其外婆庚○○（八年六月十二日出生，辛○○之母）為受益人，由不理
    解保險契約內容，熟於承卯○○之命簽名之辛○○在各該保
    險契約上簽名後送件，由卯○○實際支付各該保險費。於九
    十二年八月間，辛○○因血糖問題住院及門診頻繁，卯○○
    見時機成熟，乃夥同有詐欺及殺人犯意聯絡之友人丁○○（
    左手掌斷裂，僅餘一手正常，斷掌請求保險公司民事理賠新
    台幣（下同）九百餘萬元，後來雙方在台灣高等法院台中分
    院達成和解，由保險公司理賠。）、其弟寅○○，共謀共同
    由丁○○將原即身體孱弱不堪之辛○○以製造車禍意外之方
    式撞死，由寅○○以家屬身分處理辛○○後事及接洽醫院、
    司法機關，管制診斷證明書制作內容，以為詐領保險金之憑
    據。謀議既定，丁○○乃於九十二年八月間受僱於力量公司
    ，於九十二年九月十九日為其所有車號二０六五─ＧＣ號自
    小客車再向富邦產物保險公司加保如附表編號一所示之加值
    乘客險，理賠金額為新台幣（下同）一千五百萬元。九十二
    年十月六日，富邦公司查覺辛○○保險異常，終止二千萬元
    保額之保險契約，九十二年十月十日，辛○○再次入院，同
    年月十二日自動出院，卯○○、寅○○及丁○○見事急，乃
    決意行動，於九十二年十月十七日下午十四時許，寅○○委
    由不知情之乙○○通知丁○○、辛○○及不知情之公司名義
    負責人子○○（另經臺灣臺中地方法院檢察署檢察官不起訴
    處分）至力量公司開會，丁○○於席間佯稱有一彰化縣福興
    鄉○○村○○○街之不詳土地要與人合建，邀子○○、辛○○至彰化縣福興鄉丁○○家中拿取該土地相關資料，乃於同
    日下午十六時四十分許，由丁○○駕駛其所有之車號二０六
    五─ＧＣ號自小客車載同辛○○、子○○二人自台中市○○
    路八十七號之力量公司處出發往彰化地區行駛，於同日下午
    十七時許行經中清交流道附近台中市○○區○○路二五○號
    之「田淞鵝肉海產店」內用餐並飲酒（約二小時）後，於同
    日下午十九時許再由丁○○（有繫安全帶）駕駛上開自小客
    車載同辛○○、子○○二人（均未繫安全帶），辛○○坐於
    右前座，子○○坐於後座，行約十餘分鐘後行經臺中縣沙鹿
    鎮○○○路中二高下方北邊之涵洞附近時，丁○○趁辛○○
    大量飲食及飲酒後血糖異常昇高，意識昏迷，及後座子○○
    亦睡著之機會，故意駕車以右前車頭撞向路邊電線桿，辛○○因體質孱弱且正面受撞，受有脊椎骨折（經核磁共振檢查
    結果，確認只係頸髓挫傷）、第三頸頭部外傷併腦震盪等之
    傷害，子○○則受有左右足扭傷之輕傷（未據告訴）。丁○○於駕車撞擊電線桿後，隨即以其0000－000000
    號行動電話撥打一一九通知臺中縣消防局第四大隊沙鹿分隊
    （同日下午十九時三十三分接獲通知出勤，同日下午十九時
    三十九分許到達車禍現場）到場救援，丁○○即提議並指定
    將辛○○送至臺中榮民總醫院急救，經急救後，至九十二年
    十月二十日車禍傷勢幸已大致好轉，惟行動仍有不便，高血
    糖亦已逐獲控制。卯○○、寅○○見辛○○一時未死，心有
    未甘，且不耐久等遲未達成領得保險金之結果，乃再基於同
    一殺人之故意，在主治醫師反對辛○○出院之情形下，仍於
    九十二年十月三十日堅持將辛○○辦理自動出院，移往醫療
    設施較為簡略由執業醫師丙○○在台中市○○區○○路八十
    六號經營之「佑仁診所附設安養中心」（「佑仁診所」與「
    佑仁診所附設安養中心」是設於同一棟大樓（共有四樓），
    「佑仁診所」是在一樓，二樓空著沒有經營，「佑仁診所附
    設安養中心」則是在三樓，四樓只有堆放東西而已。辛○○
    在「佑仁診所附設安養中心」則是由該安養中心之甲○○二
    十四小時照護，甲○○住在辛○○套房內，甲○○床鋪設於
    辛○○床鋪旁。），並故意隱匿臺中榮民總醫院開立之血糖
    控制藥物，僅告知丙○○謂辛○○係一般安養病人，由丙○○全權處理，共同以此不作為方式接續殺人犯行。丙○○於
    辛○○入所初診時亦疏未檢驗出辛○○之血糖病症，自九十
    二年十月三十日起至同年十一月四日止，除治療辛○○褥瘡
    外，未為任何車禍、血糖相關病症之醫療。嗣丙○○於九十
    二年十一月三日查覺辛○○體重急速下降，為辛○○測量血
    糖值高於六百（按佑仁診所之施測儀器最高值僅為六百），
    竟仍疏未為任何血糖控制之治療，任令辛○○血糖病情惡化
    。於九十二年十一月四日上午八時三十分許，辛○○終因先
    前車禍及糖尿病合併血糖控制不良，高血糖引發心肺功能衰
    竭而死。卯○○、寅○○在辛○○未死亡之前，即多次以將
    持診斷證明書向保險公司主張傷害險理賠為由，多次要求臺
    中榮民總醫院主治醫師潘宏川、佑仁診所醫師丙○○於診斷
    證明書中加重敘述辛○○受傷病情、省略其他血糖等不相關
    記載，實則用以鋪陳辛○○單純死於車禍之事。於九十二年
    十一月四日晚上二十時三十分許，由寅○○以辛○○家屬身
    分持上開診斷書接受警局初詢，並於九十二年十一月五日接
    受臺灣臺中地方法院檢察署檢察官訊問時持辛○○之母庚○○身分證諉稱受庚○○委任處理後事，並佯示願與肇事者丁○○和解。卯○○、寅○○、丁○○為先詐取富邦公司乘客
    險理賠，乃由卯○○偽造庚○○九十二年十月二十日授權書
    （僅有庚○○之印文及不知何人之指印各一枚，授權由卯○○為庚○○之代理人）、庚○○九十二年十一月十一日授權
    同意書（僅有庚○○之印文及不知何人之指印各一枚，授權
    由卯○○為庚○○之代理人），持以向富邦公司行使，並實
    際控制庚○○名義之臺灣土地銀行中港分行活期儲蓄存款帳
    戶存摺（帳號000000000000號）及印章，建構
    受益人庚○○參與和解，及同意讓與本件保險金及後續所有
    理賠保險金予卯○○之外觀，卯○○除為丁○○介紹律師吳
    瑞堯為辯護人外，並將偽造之庚○○九十二年十一月十一日
    之授權書（僅有庚○○之印文一枚，授權吳瑞堯律師代理與
    被告丁○○協議和解事宜）交予不知情之吳瑞堯，供吳瑞堯
    律師代理庚○○與丁○○雙方間為和解事宜，並出函促請富
    邦公司理賠保險金至上開庚○○帳戶。上開和解契約於九十
    二年十一月二十五日成立（由丁○○賠償庚○○一千八百萬
    元，其中一千六百四十萬元由丁○○向富邦公司所投保之汽
    車乘客責任險、汽車強制責任險給付，其餘一百六十萬元由
    丁○○交付子○○名義開立之發票日九十二年十一月二十八
    日、第○一三六七－五支票存款帳號、支票號碼ＤＧ000
    0000號、付款銀行為臺灣土地銀行中港分行、面額一百
    六十萬元之支票一張給付），富邦公司陷於錯誤，誤認乘客
    辛○○係純因車禍意外而死，且誤認理賠之對象為受益人庚○○，於九十二年十二月四日下午十四時十九分五十一秒轉
    帳一千六百四十萬元（汽車乘客責任險一千五百萬元，汽車
    強制責任險一百四十萬元）至庚○○上開帳戶，卯○○旋於
    九十二年十二月五日上午九時二十七分許，以現金方式提領
    一空；再勞保局復於九十二年十二月十九日下午十四時十六
    分八秒、九十三年一月十九日上午十一時三十三分四十二秒
    分別匯款一百零六萬零五百元、三十萬三千元之勞工保險理
    賠入庚○○上述帳戶，卯○○旋亦以現金方式提領一空，全
    數花用於卯○○個人事業及生活所需，足生損害於富邦公司
    、勞工保險局及庚○○。卯○○、寅○○、丁○○詐得上開
    保險金後，除以同一手法委任律師吳瑞堯假庚○○之名連續
    向如附表所示未終止契約之保險公司請領保險金外，復由卯
    ○○通知不知上情之另受益人丑○○，為卯○○向保險公司
    請求各該理賠，合計金額達九千四百萬元，惟尚未得逞。
二、案經臺灣臺中地方法院檢察署檢察官自動檢舉簽分偵查、內
    政部警政署刑事警察局移送及被害人富邦公司訴請臺灣臺中
    地方法院檢察署檢察官偵查起訴。
    理  由
一、訊據被告卯○○、寅○○對於其等知悉前揭被害人辛○○患
    有糖尿病，被害人辛○○自九十二年一月間起投保如起訴書
    附表編號二至十八所示之個人險及團體險，及九十二年十月
    十七日被告丁○○駕駛自小客車搭載被害人辛○○、證人子
    ○○行經臺中縣沙鹿鎮○○○路中二高下方北邊之涵洞附近
    時失控發生車禍，被害人辛○○受有脊椎骨折（經核磁共振
    檢查結果，確認只係頸髓挫傷）、第三頸頭部外傷併腦震盪
    等傷害，九十二年十月三十日被害人辛○○從台中榮民總醫
    院出院轉至佑民醫院，而被害人辛○○於九十二年十一月四
    日死亡等之事實；再被告卯○○對於起訴書所載之保險契約
    十八件中，其有經手的有四次共八件，第一次是安泰人壽（
    編號一二）、（編號一三）、（編號一四），安泰人壽承保
    人員是其介紹後跟被害人辛○○自己簽訂的；第二次是國泰
    人壽（編號六），係在九十二年二月二十一日投保的，亦是
    其介紹的，投保是被害人辛○○自己與承保人員洽談的；第
    三次是新光人壽（編號一七）、（編號一八號），是在九十
    二年一月十五日投保的，亦係其介紹的，投保是被害人辛○○自己與承保人員簽訂的；第四次是第一產物（編號七）、
    （編號八），是在九十二年八月五日投保的，是業務員前來
    公司招攬的，其簽訂的，因係團體意外傷害保險，是由其接
    洽辦理的，而且保險費是由公司支付的，其約於九十年至九
    十一年時即知悉被害人辛○○患有糖尿病，但為何在保險契
    約上均未記載被害人辛○○有糖尿病之病史，其並不清楚等
    之事實；訊據被告丁○○對於前揭其駕車而在前開時地車禍
    發生後立即通報一一九到場救援，並且是其主張將被害人辛○○送台中榮民總醫院救治，及知悉被害人辛○○於九十二
    年十一月四日死亡等之事實；訊據被告丙○○對於上揭其知
    悉被害人辛○○患於九十二年十一月四日死亡等之事實固均
    直承不諱，惟均矢口否認有何前揭之犯行，被告卯○○、寅
    ○○均辯稱：被害人辛○○智能正常並無薄弱情形，起訴書
    附表編號三、四、六、八、九、一○、一二、一五、一七、
    一八所示之保險係被害人辛○○自己投保，保費亦係被害人
    辛○○自行支付，其餘保險均為團體保險，保費分別由力量
    公司、和為貴公司、福隆營造公司支付。被害人辛○○在力
    量公司是擔任內部管理經理，並非擔任警衛工作，被害人辛○○於九十二年十月三十日自台中榮民總醫院出院是應被害
    人辛○○及該院之要求，並非伊等堅持將被害人辛○○辦理
    出院，伊等亦未要求台中榮民總醫院醫師潘宏川、佑仁診所
    醫師即被告丙○○開立診斷證明書時加重被害人辛○○車禍
    受傷之病情，省略其它血糖等不相關之記載云云。被告卯○○另辯稱：伊並未偽造庚○○之授權書及授權同意書，是佑
    仁診所派救護車至台中榮總載被害人辛○○，離開台中榮總
    有開立半個月至一個月之藥物，由伊與被告寅○○交付給被
    告丙○○，被告丙○○有將該藥物拿上去給看護，當場伊即
    拿三萬一千元現金給被告丙○○，由被告丙○○開立一張特
    別照護費及醫藥費收據，之後伊就將台中榮總醫院出院之診
    斷證明書親自交付給被告丙○○，而且當場告知被告丙○○
    被害人辛○○有糖尿病之病情，亦將被害人辛○○之健保卡
    交付給被告丙○○云云。被告寅○○另辯稱：伊曾經將台中
    榮民總醫院開給被害人辛○○之血糖控制藥物交給佑仁診所
    ，並無隱匿被害人辛○○患有糖尿病之病情云云。被告丁○○辯稱：被害人辛○○車禍發生之前並沒有大量飲酒至血糖
    增高，意識昏迷之狀態，伊前開車禍並非係蓄意造成，純屬
    意外，伊當時堅持要送台中榮民總醫院就醫係因該醫院醫術
    比較高明云云。被告丙○○辯稱：被告卯○○、寅○○並未
    曾告知被害人辛○○患有糖尿病之病情，並且亦未將台中榮
    民總醫院開給被害人辛○○之血糖控制藥物交給佑仁診所，
    如果有的話，伊會參考診斷證明書之記載交代照護人員按時
    幫被害人辛○○服藥，被害人辛○○至安養中心是由被告寅
    ○○跟伊接洽的，被告寅○○並拿台中榮總之診斷證明書給
    伊，該證明書上之記載，均是外傷，並沒有糖尿病病史之記
    載，安養中心或家屬如果發現受照護人有什麼異狀，會通知
    伊去看，安養中心和門診是分開的，伊並不是安養中心之負
    責人，伊只是屬於佑仁診所之負責醫師，受照護人會將健保
    卡放置在安養中心，安養中心也有通知伊去看被害人辛○○
    ，主要是褥瘡，均係換藥而已，被害人辛○○在安養中心期
    間有至佑仁診所掛號四至五次，不可能向健保局申請到如被
    告卯○○所陳述之七萬餘元之醫療費用，被告卯○○所稱，
    三萬一千元費用是因為被害人辛○○要住套房，該筆費用是
    交付給安養中心負責人甲○○（該安養中心有申請但還未合
    法設立），該段期間被害人辛○○之褥瘡伊有幫忙治療，但
    一直治療不好，所以伊有懷疑被害人辛○○有糖尿病，因此
    伊有作一個急速血糖測驗，檢驗結果是超過六百，伊有判定
    被害人辛○○是糖尿病病患，當時伊有交付給甲○○一顆半
    之降血糖藥物去給被害人辛○○服用，因當時被害人辛○○
    還可以吃的下飯，還可以說話，並不需作急速處理，所以伊
    有交代隔天再給被害人辛○○作飯前血糖檢查，還未作該檢
    查，被害人辛○○就過世了，伊並無醫療疏失云云。被告卯
    ○○、寅○○共同選任辯護人亦辯護稱：被害人辛○○之智
    能表現正常，並無薄弱之情形，被害人辛○○於死亡前，智
    能表現均屬正常，並無公訴人所指因水腦症而智能薄弱，致
    不能了解保險意義之情形。被害人辛○○於力量公司擔任內
    部管理經理，並非擔任警衛工作。被害人辛○○之糖尿病情
    ，不足以致命，被害人辛○○雖患有糖尿病；惟糖尿病並非
    足以致命，須於併發症推波助瀾下者，始有生命之虞；況被
    害人辛○○自車禍後至死亡止，均於醫療機構之即時照顧下
    ，自無生命危險可言。公訴人所指被害人辛○○之糖尿病情
    ，足以致命云云，實有誤會。於台中榮民總醫院及佑仁醫院
    等專業醫療機構之照護下，被告卯○○、寅○○並無隱瞞被
    害人辛○○之糖尿病情，於被害人辛○○車禍後之就醫情形
    ，被告卯○○、寅○○並無向台中榮民總醫院或佑仁醫院隱
    瞞被害人辛○○之糖尿病情；況台中榮民總醫院或佑仁醫院
    均屬專業之醫療機構，就被害人辛○○之糖尿病情，亦非不
    得自行查知，則被告卯○○、寅○○縱欲加以隱瞞（並非事
    實），亦屬不可能之事。是於台中榮民總醫院及佑仁醫院等
    專業醫療機構之照護下，被害人辛○○之糖尿病情係屬無可
    隱瞞之事；公訴人所指被告卯○○、寅○○故意隱瞞被害人
    辛○○之糖尿病情，使被害人辛○○因而死亡云云，除置前
    揭證物於不顧外，顯未慮及醫院之專業醫療能力，實有違誤
    。本件被害人辛○○由台中榮民總醫院轉至佑仁醫院，係基
    於被害人辛○○之意願，本件係被害人辛○○本人要求要出
    院，並非被告卯○○、寅○○強制將被害人辛○○轉院至佑
    仁醫院，此由台中榮民總醫院九十二年十月十九日之護理紀
    錄上明載：「要求要拿身分證，已告知證件不在護理人員保
    管，．．．．即表示要出院回家，不要在醫院治療，予解釋
    暫時無法出院回家，無法接受，仍以髒話辱罵護理人員」等
    文即足為證。且被害人辛○○之自台中榮民總醫院出院，係
    因醫師楊孟寅之要求所致，既醫師並無反對被害人辛○○之
    出院，被告卯○○、寅○○何有違反醫師之意願而強制被害
    人辛○○出院之餘地；況台中榮民總醫院就被害人辛○○之
    出院，復為同意之表示，足見被害人辛○○之健康恢復情形
    已達可出院之程度。被告卯○○、寅○○亦並未要求台中榮
    民總醫院醫師潘宏川、佑仁聯合診所醫師丙○○於診斷證明
    書中加重被害人辛○○受傷病情、省略其他血糖等不相關記
    載。是公訴人所指被告卯○○、寅○○不顧醫師之反對，強
    求醫院使被害人辛○○在未恢復之狀態中出院云云，顯非事
    實。況被害人辛○○雖自台中榮民總醫院出院，惟其係轉入
    另一醫療機構即佑仁醫院繼續接受醫療（詳請見於偵查中被
    告所呈九十三年七月七日陳報一狀之相關證物及說明），並
    非自行返回家中而脫離醫療之照護；自難以被害人辛○○之
    轉院情形，遽謂其生命必因而受有危險或其病症必將加重；
    更難據以臆測被告卯○○、寅○○有何犯行。被害人辛○○
    於專業醫療機構之照護中死亡，其死亡之結果，與被告卯○○、寅○○絲毫無關。被害人辛○○轉入佑仁醫院後，被告
    卯○○即依院方規定繳納醫療費用（詳請見於偵查中被告所
    呈九十三年七月七日陳報一狀之相關證物及說明）；除告知
    院方被害人辛○○之糖尿病情外，並將自台中榮民總醫院出
    院時所開立之藥物及頸圈，交與院方，以供被害人辛○○服
    用及使用，絕無故意隱匿該藥物之情事。佑仁醫院既已收取
    被害人辛○○之醫療費用，自應對被害人辛○○加以診治；
    縱未加以診治，亦應將台中榮民總醫院所開立之藥物供被害
    人辛○○服用；縱謂佑仁醫院僅供安養並無診治被害人辛○○之業務（並非事實），復未將台中榮民總醫院所開立之藥
    物供被害人辛○○服用者，惟於佑仁醫院發現被害人辛○○
    之病症時，本於其對被害人辛○○之照護義務，亦應即時將
    被害人辛○○轉送其他醫院以為救助；斷無坐視而任由被害
    人辛○○死亡之理。雖被害人辛○○於佑仁醫院之照護中死
    亡，惟被害人辛○○於佑仁醫院接受專業照護之過程中，被
    告卯○○、寅○○並無加以涉入之餘地；被害人辛○○九十
    二年十月三十日轉到佑仁聯合診所後，醫師即被告丙○○即
    為其作初診，測得血糖值高於六百，竟仍未為任何血糖控制
    治療，倘被害人辛○○之死亡與血糖有關，亦屬被告丙○○
    之醫療疏失，而與被告卯○○、寅○○無涉。從而，被害人
    辛○○於專業醫療機構之照護中死亡，其死亡之結果，自與
    被告卯○○、寅○○絲毫無關。而（１）、證人紀金樹證稱
    於九十二年十月十七日十九時三十三分接獲通知出勤，於十
    九時三十九分許到達，其證詞適足證共同被告丁○○並無延
    誤救治被害人辛○○之情事。（２）、證人潘宏川醫師之證
    詞：、被害人辛○○於台中榮民總醫院之診斷證明書顯示
    ，被害人辛○○有腦震盪現象，從而證人潘宏川醫師雖證稱
    被害人辛○○入院急診時有昏迷跡象，此並無足證明該昏迷
    乃高血糖所引起，更無足證明被害人辛○○在車禍前即在高
    血糖引起昏迷中，以致未能親見車禍發生狀況。、潘宏川
    醫師九十三年三月四日談話筆錄顯示，榮總醫師至多僅建議
    家屬繼續留院治療，主治醫師並無積極反對被害人辛○○出
    院。且依光田醫院護理紀錄，被害人辛○○曾於九十二年一
    月七日晚上自光田醫院逃跑，及澄清醫院廖重佳醫師之證言
    ，被害人辛○○亦有自行逃離醫院之紀錄，顯見其排斥住院
    ，故家屬縱有要求出院亦係尊重被害人辛○○之意願，並非
    不顧主治醫師之反對。（３）、共同被告丙○○之證詞：
    、被告丙○○為圖卸責任，證稱佑仁聯合診所僅提供被害
    人辛○○安養，此與其向中央健保局請領醫療給付之證據資
    料不符，不足為不利於被告卯○○、寅○○之證據。、被
    告丙○○於被害人辛○○九十二年十月三十日轉至佑仁聯合
    診所時即對被害人辛○○作初診，測得被害人辛○○之血糖
    值大於六百以上，足見被告卯○○、寅○○並無對被告丙○○隱瞞被害人辛○○患有糖尿病之必要。被害人辛○○同意
    本件各項保險並親自簽名於各保險文件，本件各項保險契約
    ，均經被害人辛○○同意後，而親自簽名於要保書等各項保
    險文件上；況有證人壬○○、謝瓊雲、馬華美、張瑛玲、戊○○等，均曾與被害人辛○○直接洽談保險事宜。起訴書附
    表編號三、四、六、八、九、十、十二、十五、十七、十八
    所示之保險，乃被害人辛○○出於己意所投保，保費亦由被
    害人辛○○自行支付，其餘除編號一以外之保險，均為團體
    保險，保費由力量、和為貴、福隆營造公司支付，被告卯○○並無以為被害人辛○○重複投保方式詐欺保險公司之意圖
    ，且人身保險亦無複保險規定之適用。是公訴人所謂本件各
    項保險均為被告卯○○代被害人辛○○所為，而被害人辛○○係於不解保險意義下所為之投保云云，應違事實。至於（
    １）、中央健保局中區分局九十三年一月二十七日健保中費
    一字第Ｚ○○○○○○○○○號函僅得證明被害人辛○○自
    九十二年一月起至十月十七日發生車禍前之就診及住院次數
    ，不足證明其糖尿病之病情。（２）、台中榮民總醫院醫師
    潘宏川於警訊及偵訊證言、台中榮民總醫院被害人辛○○病
    歷至多僅足證明被害人辛○○於九十二年十月十七日發生車
    禍後腦部有水腦症現象。至水腦症之病人縱使通常智力比較
    差（但並非一定比較差），亦僅為醫師就一般情形所為之看
    法。台中榮民總醫院既未對被害人辛○○為任何智力測試，
    自不足證明被害人辛○○於車禍後智力薄弱。被害人辛○○
    於車禍前並無水腦症現象，智力乃與正常人無異。（３）、
    台中市澄清醫院廖重佳醫師之證言：、證人廖重佳乃內分
    泌科主治醫師，其專業並不足以判斷被害人辛○○是否有學
    習障礙情形。、糖尿病不致導致突然死亡，而是要加上其
    他之併發症，九十二年十月十七日至三十日期間，依榮總之
    診斷紀錄，未發現被害人辛○○患有其他併發症之情形，不
    符合起訴書第六頁所謂「足以致命」之程度。、被害人辛○○死前四天並未於台中市澄清醫院住院，證人廖重佳醫師
    實無法證明被害人辛○○於死前四天病況不穩之際仍辦理自
    動出院。（４）、證人甲○○雖證稱，伊聽不懂被害人辛○○說的話，惟亦證稱被害人辛○○經常會與被告寅○○交談
    ，且被害人辛○○至死前均未發現任何異狀，足見其證詞不
    足證明被害人辛○○在佑仁診所就醫時表達能力確有障礙，
    無法正常溝通。（５）、警方於被告卯○○辦公處起出之證
    人庚○○身分證、被害人辛○○印章、存摺等物，乃被害人
    辛○○車禍後無法處理自己事務，故委由被告卯○○處理，
    證人庚○○身分證、印章等物亦為證人庚○○交由被告卯○○，扣押筆錄及扣押物品目錄表並不足證明被害人辛○○擔
    任被告卯○○之人頭，所有帳面金錢均由被告卯○○掌控，
    更不足證明被害人辛○○無投保意外險之必要及財力。（６
    ）、證人黃金禾於九十三年三月十五日警訊中證稱被害人辛○○每月薪金約二萬元，乃屬傳聞證據，無證據能力。（７
    ）、台中地檢署董監事資料查詢報表與被害人辛○○是否實
    際出資及經營公司、是否擔任人頭等待證事項無關。（８）
    、證人陳炳憲、林榮宏、盛餘祥、林麗宜、洪熒熙、蔡佳蓉
    、鄧朝瑞等均未實際辦理被害人辛○○投保事宜，渠等所為
    被害人辛○○投保過程之證述均聽聞自他人，乃屬傳聞證據
    ，無證據能力。（９）、證人馬華美於九十三年二月二十日
    之警訊筆錄中表示伊認識被害人辛○○，三件保險均是跟被
    害人辛○○本人接洽，且親眼看見被害人辛○○在三件要保
    書上簽名。其證詞適足證明被害人辛○○明瞭保險契約之內
    容。（１０）、證人即台中榮民總醫院潘宏川證稱於被害人
    辛○○診斷證明書中省略記載糖尿病與水腦症，並非十分違
    背診斷結果，是其證詞及台中榮民總醫院被害人辛○○之病
    歷均不足以證明被告卯○○向保險公司佯稱被害人辛○○車
    禍受傷詐領保險金。（１１）、證人庚○○之證詞：被害人
    辛○○之母庚○○未曾受教育，且年近九旬，認知及記憶能
    力均不佳，平日僅習於與熟人為日常生活上之溝通，其於本
    案發生前從未涉足警局或其他偵查機關接受偵訊，加上喪子
    後異常悲痛，精神上倍受打擊，於警訊及偵訊中精神緊張，
    並不確實明白警偵訊之各項問題，難以確信其所為之答覆乃
    出於其真實意思，其於警偵訊中之證述不足為被告卯○○、
    寅○○二人之證據。（１２）、證人吳奉蓮之證詞不足證明
    子○○無資力簽發一百六十萬元支票借予被告丁○○，且其
    證言與請領保險金無關。（１３）、眾城國際法律事務所致
    富邦公司函文，無足證明證人庚○○不知保險金請領情形，
    亦無足證明證人庚○○並未授權吳瑞堯律師就被害人辛○○
    車禍死亡事宜，向富邦公司請求保險理賠。（１４）、證人
    甲○○證稱，於九十二年十一月三日即被害人辛○○死前一
    日為被害人辛○○洗澡時未見被害人辛○○手指有捺過指印
    之痕跡（按：指印按捺後已有擦拭，故縱仍留有痕跡，應亦
    非明顯），此或為證人甲○○並未特別清洗被害人辛○○之
    手指，以致未曾發現手指有捺過之痕跡，不足證明當日被害
    人辛○○手指絕無捺過指印之痕跡。本件被告丁○○駕駛車
    號二Ｏ六五－ＧＣ自小客車於九十二年十月十七日所發生之
    車禍，純屬意外，並非「欲致人於死」之蓄意車禍，被告卯
    ○○、寅○○並無殺死被害人辛○○之意圖，事前對於被告
    丁○○九十二年十月十七日車禍之事並無所悉，被告卯○○
    、寅○○二人絕未與被告丁○○有殺人之犯意聯絡。被害人
    辛○○於車禍後並無表示車禍之原因或過程有任何異於常情
    之處。（１）、依車禍後汽車受損之情形而觀，本件車禍之
    撞擊力強度、撞擊點及撞擊方向，均不足以致坐於副駕駛座
    之被害人辛○○於死；甚者，車內所設感度極靈敏之安全氣
    囊，亦未因本件車禍之衝撞而爆發啟動。足見本件車禍之撞
    擊力不大，顯非「欲致人於死」之蓄意車禍。（２）、被告
    丁○○於車禍發生後，立即通報一一九到場救援，未為任何
    延誤，足見其並無殺死被害人辛○○之意圖，亦可見被告卯
    ○○、寅○○並無與被告丁○○共謀以製造車禍方式撞死被
    害人辛○○之犯意聯絡。（３）、況被害人辛○○於車禍後
    ，意識仍屬清楚，言語並無障礙；而於接受醫院治療之期間
    ，被害人辛○○並不曾向其母庚○○、其侄黃金禾、醫療人
    員或其他任何人表示於車禍當日其之所以乘坐汽車，係受勉
    強或違反其自由意願下所致或有何異常之處；復未表示於車
    禍前之聚餐有何違常之處；更未曾表示車禍之發生存有不合
    理之異常情形。苟於車禍當日被害人辛○○之乘坐汽車、或
    車禍之發生係屬蓄意、或任何其他足示蓄意肇事之異常情形
    ，被害人辛○○何有不知或知而不言之理。既被害人辛○○
    就其乘坐汽車之原因，及本件車禍發生之經過，乃至接受醫
    院治療之過程，均不曾為遭受侵害之表示，足示本件車禍純
    屬意外。公訴人所指被告卯○○蓄意製造奪命之本件車禍云
    云，顯非事實。而庚○○同意授權於被告卯○○，代為處理
    對被告丁○○之民事損害賠償及刑事告訴暨被害人辛○○之
    車禍醫療、保險金理賠、喪葬等事宜，有九十二年十一月十
    一日之授權同意書及九十二年十月廿日之授權書可證；該授
    權書嗣並經公證人己○○認證，足以確定庚○○了解該授權
    書所載之內容並確予同意（詳請見於偵查中被告所呈九十三
    年七月十二日陳報二狀之相關證物及說明及九十三年七月二
    十六日答辯及聲請調查續二狀）。既庚○○已同意授權於被
    告卯○○，則被告卯○○自無偽造庚○○之授權書、授權同
    意書之可言；公訴人所謂被告卯○○偽造庚○○之授權書、
    授權同意書云云，應非可取。被告丁○○選任辯護人亦辯護
    稱：（１）、被告丁○○堅決否認有殺人犯行，且未與同案
    被告卯○○、寅○○等人有共謀殺害被害人辛○○之犯意聯
    絡，本件死者被害人辛○○於九十二年十月十七日十七時，
    在臺中縣沙鹿鎮○○○路中二高下方北邊之涵洞附近車禍而
    受傷，純屬意外，並非蓄意造成。（２）、次依起訴書所載
    事實，即「．．．．．．被告丁○○於駕車撞擊電線桿後，
    通知台中縣消防局第四大隊沙鹿分隊到場救援，被告丁○○
    提議送被害人辛○○至台中榮民醫院急救，急救後，至九十
    二年十月二十日車禍傷勢已大致好轉，惟行動仍有不便，高
    血糖亦已逐獲控制。被告卯○○、寅○○見被害人辛○○一
    時未死，．．．」（見起訴書第三頁倒數第五行起），是依
    起訴書所認上開事實而言，被害人辛○○乃死於佑仁診所未
    注意及於糖尿病，致血糖病情惡化，進而高血糖引發心肺功
    能衰竭而死，就此而言，亦與前之車禍無關，起訴書認被告
    丁○○犯有殺人罪行，容有誤解。（３）、再本件被告丁○○乃與死者即被害人辛○○同屬一車且為駕駛者，而以系爭
    自小客車車頭受損情形，衝撞力道甚大，而此亦足證之被告
    丁○○並無殺人犯意，否則被告丁○○焉有以自身生命安全
    為賭注，稍有不慎，被告丁○○亦有喪命之虞。況縱如起訴
    書所言該一千六百多萬元保險理賠款之流向，被告丁○○並
    未獲取分文，被告丁○○至愚亦不致於此，甘冒生命危險而
    與同案被告卯○○、寅○○等人共犯本案之理。（４）、現
    今自小客車均有ＡＢＣ剎車防鎖死系統，不能以現場無煞車
    痕以為判定有無剎車，故檢察官所指情形，純屬個人臆測之
    詞。（５）、證人陳銘政、蕭雅棋證言、車損照片四幀、證
    人郭國照證言等，僅係證明系爭自小客車前面擋風玻璃有五
    處星狀裂痕，縱如起訴書所稱係由被告丁○○故意以不明鈍
    器所致（按：被告丁○○否認之），亦與被害人辛○○死亡
    是否與本件車禍直接原因無關，兩者間並無關聯性。蓋因
    本件被害人辛○○確因車禍受有頸部等傷害，有卷內台中榮
    民總醫院診斷證明書可憑，而後被害人辛○○因高血糖致心
    肺衰竭而死亡，兩者間有無因果關係，純屬醫學上之判斷而
    已，而與肇事車輛擋風玻璃上有無五處星狀裂痕無涉。被告
    丙○○選任辯護人亦辯護稱：（１）、同案被告蘇獻文等人
    是將被害人辛○○送至佑仁安養中心而非診所，依該安養中
    心與被害人辛○○間所約定照顧之服務項目僅為提供包括住
    宿、伙飲食、水電及一般起居生活照顧，並不牽涉醫療之行
    為（被證一：委託照顧切結書第三、四條），因此，公訴意
    旨既稱「被告卯○○、蘇獻文．．．於九十二年十月三十日
    堅持將被害人辛○○辦理自動出院，移往執業醫師即被告丙○○經營之佑仁診所附設安養中心」，即表示住進安養中心
    而非佑仁診所，卻又稱「被害人辛○○入所初診」，二者非
    但矛盾，亦與事實不符，按被害人辛○○既是安排住進安養
    中心，且雙方有合約約定照顧服務項目，佑仁診所或被告丙○○即無予以「初診」之義務。（２）、被告蘇獻文等人將
    被害人辛○○送來安養中心時，負責看護被害人辛○○之證
    人甲○○即詳細問明被害人辛○○之情形，以便於妥善照顧
    ，當時，被告蘇獻文告知被害人辛○○係車禍，但頸項已有
    頸圈固定妥善，沒有其他外傷，因此不須服用藥物，只交待
    褥瘡部分要敷藥，其餘有關糖尿病部分隻字未提，更遑論有
    拿控制血糖之藥物予被告丙○○或證人甲○○，此可就彼等
    一再隱瞞糖尿病之病情益證。至被告丙○○會於十一月三日
    早上檢測被害人辛○○之血糖，乃證人甲○○告訴被告丙○○有關被害人辛○○之褥瘡一直無法癒合，被告丙○○懷疑
    是否有糖尿病，始進行檢測，並非查覺被害人辛○○體重急
    速下降所致，況且，被害人辛○○在安養中心才五天時間，
    體重、身形並未明顯變化，且其胃口頗佳，進食情況良好，
    並無體重急速下降之情形。（３）、被告丙○○於十一月三
    日十時許測得被害人辛○○血糖值高於六００，但因為是飯
    後檢驗，且被害人辛○○在安養中心期間並無異狀，依榮總
    診斷書亦無糖尿病相關記載，被告丙○○為求慎重起見，除
    交待負責被害人辛○○之看護甲○○一顆半之降血糖藥給被
    害人辛○○服用外，並且要求十一月四日早飯前再作一次檢
    驗，以求精確，亦才可用藥，此乃一般正常醫療準則進行治
    療，並無醫療過失。（４）、至被害人辛○○於九十二年十
    一月四日八時三十分許死亡，查血糖升高固會造成「高血糖
    高滲透壓非酮酸中毒症候群」導致昏迷，但時間會長達二、
    三小時以上，可施予緊急治療，並不會有立即死亡之危險，
    因此，縱然在十一月三日測得血糖值六００而不予藥物治療
    亦無立即危險。況且，被害人辛○○在死亡前並無徵兆，從
    而十一月四日早上七時（早餐時間），因被害人辛○○吵著
    要吃飯，證人甲○○乃先行餵食，並無異狀，餵食完畢後（
    約七時三十分），證人甲○○離開返回約五分鐘，被害人辛○○即無呼吸，適被告丙○○上班經通知前去急救，已回天
    乏術，依此死亡狀態，顯非高血糖所致，故所謂「因先前車
    禍及高血糖引發心肺功能衰竭而死」，即有可議。（５）、
    綜上所述，被告丙○○就被害人辛○○高血糖之控制治療療
    程並不悖於醫療準則，判斷上亦無過失，至所開立之診斷證
    明書並未就糖尿病部分有病歷可稽，固參照榮總診斷證明書
    之記載。按榮總為醫學中心，其診斷證明書自屬可信，是以
    被告丙○○依據該診斷證明書填載，並無逃避責任之意圖，
    至被害人辛○○確實死因，除可明確知道非糖尿病高血糖引
    起之休克等情外，依其突發死亡之判斷，或為心臟麻痺或為
    腦血管破裂，凡此，均非被告丙○○所能預料，換言之，被
    告丙○○對於被害人辛○○之治療確已盡專業之能事，並無
    疏失。
二、按認定犯罪事實所憑之證據，並不以直接證據為限，即綜合
    各種間接證據，本於推理作用，為認定犯罪事實之基礎，如
    無違背一般經驗法則，尚非法所不許。又證據之證明力由法
    院自由判斷之，為刑事訴訟法第二百六十九條（舊）所明定
    ，此項自由判斷職權之行使，苟係基於普通日常生活之經驗
    ，而非違背客觀上應認為確實之定則者，即屬合於經驗法則
    ，不容當事人任意指摘。再間接事實之本身，雖非證據，然
    因其具有判斷直接事實存在之作用，故亦有證據之機能，但
    其如何由間接事實推論直接事實之存在，則仍應為必要之說
    明，始足以斷定其所為推論是否合理，而可認為適法，最高
    法院分別著有四十四年台上字第七○二號、三十年度上字第
    五九七號、七十五年台上字第一八二二號判例足資參照。次
    按認定犯罪事實所憑之證據，不僅指直接證據而言，即間接
    證據亦包括在內，故綜合各種間接證據，本於推理作用，足
    以證明待證事實，依所得心證而為事實判斷，亦難指係顯違
    事理，是被害人所述被害情形，如無瑕疵可指，而就其他方
    面調查，又與事實相符，則其供述未始不足據為判罪基礎，
    最高法院亦著有七十年度台上字第九七○號刑事判決要旨足
    供參考。另告訴人、證人之陳述有部分前後不符，或相互間
    有所歧異時，究竟何者為可採，法院仍得本其自由心證予以
    斟酌，非謂一有不符或矛盾，即應認其全部均為不可採信；
    尤其關於行為動機、手段及結果等之細節方面，告訴人之指
    陳，難免故予誇大，證人之證言，有時亦有予渲染之可能；
    然其基本事實之陳述，若果與真實性無礙時，則仍非不得予
    以採信，最高法院亦著有七十四年台上字第一五九九號判例
    足資參照。又證人就同一事實之陳述前後略有出入此乃各人
    之記憶不清，或細節未交待清楚，或其描述用語不同，省略
    片段情節，或記錄之詳簡有異所致，倘其主要陳述一致，即
    尚難因其細節稍有紛岐即將全部證言捨棄不採，亦有最高法
    院七十三年度臺上字第三九九八號刑事判決要旨可資參酌。
三、本件經查：
（一）、惡意投保部份：（１）、被害人辛○○經核磁共振掃描
        檢查患有水腦症，在醫學上足以判斷有智能薄弱情形，
        此經鑑定證人即臺中榮民總醫院神經外科主治醫師潘宏
        川於警詢及偵查中具結證實在卷，並有臺中榮民總醫院
        被害人辛○○病歷附卷可稽。而證人甲○○於本院九十
        五年五月五日審理時，亦到庭具結證稱，因被害人辛○○有一點頭腦不清楚，有時候講話到一半就不講了，因
        此其聽不懂被害人辛○○說的話等情，足見被害人辛○○確有智能薄弱情形。（２）、被害人辛○○於九十一
        年間就診十二次（含牙醫診所一次），平均每月就醫一
        次，九十二年一月起至十月十七日發生車禍前已就診二
        十一次，復於九十二年一月六日、二月二十一日、八月
        六日及十月十日住院，甫於十月十二日在病情未癒中自
        願出院。可知被害人辛○○自九十二年起糖尿病情轉劇
        ，此有中央健康保險局中區分局九十三年一月二十七日
        健保中費一字第０九三００四二九二號函一份在卷可參
        。被害人辛○○自九十二年二月二十一日起至同年十月
        十二日止，期間連續因血糖過高問題住院四次，九十二
        年二月二十一日住院時曾因高血糖高滲透壓非酮酸中毒
        症候群發病危通知，被害人辛○○之高血糖病症原即足
        以致命；且被害人辛○○在就醫期間有學習障礙情形；
        而被害人辛○○於死亡前四天病況不穩之際，仍辦理自
        動出院等情，經鑑定證人即臺中市澄清醫院內分泌科主
        治醫師廖重佳在警詢及偵查中具結證明在卷（見台灣台
        中地方法院檢察署九十三年度偵字第六五九二號卷一第
        六十三至六十六頁）。再被害人辛○○平日與其母庚○○共住於台中縣沙鹿鎮○○路一０六號，住處極為簡陋
        ，被害人辛○○有嚴重糖尿病，每日均須吃藥控制之情
        形，亦經證人黃金禾證明屬實，並有庚○○住處照片二
        張附卷可憑。證人即被害人辛○○之專屬看護甲○○於
        警詢中具結證稱，被害人辛○○在佑仁診所就醫時表達
        能力有障礙，無法正常溝通。綜上，足認被害人辛○○
        確屬智力薄弱，又患有極嚴重糖尿病，不持續控制病情
        ，則隨時有生命危險無疑。（３）、被告卯○○為力量
        公司、和為貴公司及福隆營造公司實際負責人，且被告
        卯○○實際操縱被害人辛○○、庚○○所有財物重要文
        件及印章，主導被害人辛○○保險締約、申請理賠全般
        事宜，並以嗣後偽造之授權書合理化其持有等情，有臺
        中市○區○○里○○鄰○○○路○段二０三號扣押筆錄
        、扣押物品目錄表，在被告卯○○辦公處所起出庚○○
        身分證、庚○○土銀印鑑章（亦用於和解書、授權書）
        、被害人辛○○印章、被害人辛○○土銀信用卡、被害
        人辛○○土銀存摺、庚○○土銀存摺、授權書（被害人
        辛○○委任被告卯○○）、授權書（證人庚○○委任被
        告卯○○）、子○○保險資料、被告丁○○車禍資料袋
        （內含車禍相片十二張、報案通話明細、土地資料、相
        驗資料）、力量公司、和為貴公司、福隆營造公司存摺
        、被告卯○○之妻鄭盈芳之存摺等物可證。（４）、而
        被害人辛○○平日與其母庚○○共住於台中縣沙鹿鎮○○路一０六號，住處極為簡陋，被害人辛○○有嚴重糖
        尿病，每日均須吃藥控制，詳如前述，是被害人辛○○
        實際上每月領薪約二萬元，客觀上並無經濟能力及花費
        巨額保險費重複投保之必要。（５）、被害人辛○○名
        義上擔任富聯工業股份有限公司之董事長、並為力量公
        司、天福營造有限公司、穩忠企業有限公司、嘉固實業
        有限公司、銅大企業股份有限公司、福隆營造廠有限公
        司、統勇五金有限公司、統穩五金有限公司股東，持股
        出資額達七百九十萬元之譜，與其實際生活顯不相稱，
        此有臺灣臺中地方法院檢察署董監事資料查詢報表一份
        在卷可考，而被告卯○○、寅○○、丁○○復均無法舉
        證證明被害人辛○○確有出資；共同被告丁○○供述、
        及證人子○○則證稱，被害人辛○○亦未申辦最基本配
        備之行動電話（見台灣台中地方法院檢察署九十三年度
        偵字第六五九二號卷一第十九、三十頁），更足佐被害
        人辛○○之上開名銜俱屬虛偽。再被告卯○○曾係銅大
        金屬股份有限公司（址設台中市○○路一○四號及台中
        市○○路一四五巷十一號）之負責人，因公司經營不善
        ，轉投資失利，需款週轉，乃早於七十七年七月間即以
        被害人辛○○為人頭，在彰化縣和美鎮○○路一七九號
        虛設富聯工業股份有限公司，並虛開會計憑證之統一發
        票，及富聯工業股份有限公司之空頭支票，據以向金融
        單位票貼詐借現金週轉，致被害人辛○○因違反商業會
        計法而經判處罪刑在案等情，亦有台灣高等法院台中分
        院八十一年度上訴字第三九六號刑事判決一份在卷可考
        。是被害人辛○○確絕無實際出資及經營之任何可能，
        被害人辛○○顯然熟於擔任他人人頭情事無疑，此亦足
        見被害人辛○○就簽名供他人使用一事，視若平常無訛
        。（６）、被告卯○○為力量、和為貴、福隆三公司之
        實際負責人，證人子○○、被害人辛○○之匯款薪資均
        為被告卯○○指示會計乙○○作帳，薪資均匯入證人子
        ○○（證人子○○之銀行帳戶為：土地銀行中港分行第
        000000000000帳號，及甲存第00000
        0000000帳號）、被害人辛○○二人之銀行帳戶
        （被害人辛○○之銀行帳戶為：土地銀行中港分行第0
        00000000000帳號，及甲存第000000
        000000帳號），證人子○○、被害人辛○○二人
        之前開銀行帳戶，證人子○○、被害人辛○○二人均無
        實際使用之權，前開銀行帳戶存摺平時均放置公司統一
        保管，需要用錢時即由被告卯○○蓋好章交由證人乙○○至銀行提領，提領之款項均由被告卯○○指揮運用，
        平時證人子○○、被害人辛○○二人不曾向會計乙○○
        拿過存摺，必經被告卯○○同意始得動用存摺。前揭子
        ○○為發票人，土地銀行中港分行為付款人、支票號碼
        ＤＧ0000000、發票日為九十二年十一月二十八
        日、面額一百六十萬元之支票（用以支付被害人辛○○
        車禍受傷，被告丁○○之部分賠償款，後未經提示兌領
        ，有台灣票據交換所台中市分所九十三年二月十八日台
        票中字第九三○一九八號函（見台灣台中地方法院檢察
        署九十三年度偵字第九四六號卷一第一九五頁）在卷可
        憑，而係以轉帳方式於九十二年十一月二十八日將該一
        百六十萬元之現金轉帳入由被告卯○○保管使用之證人
        庚○○設於土地銀行中港分行活期儲蓄存款第0000
        00000000帳號帳戶內，隨即於同日分二筆，每
        筆八十萬元，由被告卯○○自承係其以現金提領方式提
        領一空。）係被告卯○○指示證人乙○○簽發，再由被
        告卯○○蓋印，子○○印章均由被告卯○○保管，證人
        乙○○不知簽發該支票係作何用途，簽發完被告卯○○
        即取走該支票，而前開台灣土地銀行支票存款送款簿於
        九十二年十一月二十八日將現金一百六十萬元存入證人
        子○○土地銀行中港分行甲存第0000000000
        00帳號係被告卯○○指示證人乙○○填寫的，實際用
        途證人乙○○不知情，且亦不知何人將款項存入，證人
        乙○○亦不知被害人辛○○曾向多家保險公司投保之事
        ，證人乙○○僅係聽從被告卯○○指示開立支票或拿現
        金給保險員，其餘之事證人乙○○均不知情，證人乙○○亦未曾見過被害人辛○○在投保契約書上簽名之事，
        被害人辛○○每月之薪水實際自證人乙○○手上支領的
        僅和為貴公司一萬元這筆款項而已。而被害人辛○○除
        少數支領現金超過薪水一萬元外（證人乙○○證稱，九
        十二年五月十二日、九十二年十月十三日之傳票上均記
        載福隆公司之被害人辛○○薪水五萬元，係被害人辛○○五個月一起領所記載的，因此一個月還是各領一萬元
        。），有和為貴公司、福隆公司之未經被害人辛○○親
        自簽名之傳票（見台灣台中地方法院檢察署九十三年度
        偵字第六五九二號卷一第一八一、一八六頁）附卷可參
        ，其餘每月僅實際現金領薪一萬元，會計乙○○所製傳
        票均由被告卯○○批閱，惟僅簽日期為據，被告卯○○
        確於公司傳票董事長欄親簽日期核票，會計乙○○亦知
        被害人辛○○曾因糖尿病問題住院二次，被害人辛○○
        患有糖尿病一事，係親友同事眾所皆知之事，被告卯○○、寅○○、丁○○三人亦自承知悉此事，警方搜索時
        查獲一張被害人辛○○授權書，同意被告卯○○使用被
        害人辛○○前開土地銀行中港分行甲存第000000
        000000帳號支票，係被告卯○○要證人乙○○見
        證，印章亦係被告卯○○要證人乙○○蓋章的，證人子
        ○○土地銀行中港分行甲存第00000000000
        0帳號、支票號碼0000000號、面額八萬七千七
        百十八元、及支票號碼0000000號、面額一萬二
        千九百元，於九十二年七月十日及九十二年七月十一日
        用以支付新光人壽保險股份有限公司之支票，係被告卯
        ○○指示證人乙○○簽發的，被告卯○○蓋章的，實際
        用途證人乙○○不知情，九十二年一月三十日被害人辛○○之授權書之內容，是被告卯○○要證人乙○○打的
        ，亦係被告卯○○要證人乙○○作見證的，授權書之內
        容證人乙○○並未唸給被害人辛○○聽，九十二年十月
        二十日庚○○之授權書之內容，亦是被告卯○○要證人
        乙○○打的，且九十二年十月二十日庚○○之授權書證
        人乙○○僅繕打一份而已，打完之後證人乙○○即拿給
        被告卯○○，證人乙○○並未親眼目睹庚○○在該授權
        書親自按捺指印等情，亦經證人即力量公司、和為貴公
        司、福隆公司會計乙○○之結證屬實（見台灣台中地方
        法院檢察署九十三年度偵字第六五九二號卷一第五十、
        五十一頁、台灣台中地方法院檢察署九十三年度偵字第
        九四六號卷二第一二三、一二四頁、本院九十五年五月
        五日審判筆錄），復有前開和為貴公司經被害人辛○○
        親自簽名之請款單、經被害人辛○○親自簽名之支票收
        訖簽回單、未經被害人辛○○親自簽名之請款支票、未
        經被害人辛○○親自簽名之傳票、前開子○○為發票人
        ，土地銀行中港分行為付款人、支票號碼ＤＧ0000
        000、發票日為九十二年十一月二十八日、面額一百
        六十萬元之支票、支票存款戶往來明細對帳單、子○○
        前開支票簿、庚○○設於土地銀行中港分行第0000
        00000000帳號活期儲蓄存款帳戶存摺、子○○
        前開面額分別為八萬七千七百十八元、一萬二千九百元
        之支票均影本各一份（見台灣台中地方法院檢察署九十
        三年度偵字第六五九二號卷一第一六九至一七二、第一
        七七至一八○、一八二至一八五、一八八頁、台灣台中
        地方法院檢察署九十三年度偵字第九四六號卷二第一二
        五至一三○頁）附卷可佐。另證人即被害人辛○○為其
        叔父之黃金禾亦證述稱，被害人辛○○在台中市○○路
        力量開發公司擔任警衛工作，每月約二萬元薪水，是叔
        叔即被害人辛○○生前親口告訴其的等情（見台灣台中
        地方法院檢察署九十三年度偵字第六五九二號卷一第五
        十二頁反面、台灣台中地方法院檢察署九十三年度偵字
        第六五九二號卷二第十二頁正面）。證人黃丁松亦於偵
        查中到庭證稱，被害人辛○○是在被告卯○○之公司裡
        之工地守門等語（見台灣台中地方法院檢察署九十三年
        度偵字第六五九二號卷二第十三頁正面）。證人乙○○
        於本院九十五年五月五日審理時，到庭復具結證稱，其
        沒有見過被害人辛○○有在公司內提事業計劃書、規劃
        公司未來等業務，被害人辛○○只是來公司看看，泡泡
        茶而已，有時候會去工地，被害人辛○○有在大辦公室
        內一個辦公桌，但是沒有特定業務及其管理之人員及下
        屬人員。另經本院向財政部台灣省中區國稅局沙鹿稽徵
        所函調被害人辛○○八十九至九十一年度之綜合所得稅
        結算申報書，被害人辛○○所申報八十九年度之綜合所
        得總額為二十八萬八千元、九十年度之綜合所得總額為
        三十萬元、九十一年度之綜合所得總額為四十萬八千元
        ，此有財政部台灣省中區國稅局沙鹿稽徵所九十五年一
        月九日中區國稅沙鹿二字第九五○○○一六六二號函所
        檢附之各該八十九至九十一年度之綜合所得稅結算申報
        書、及各類所得扣繳暨免扣繳憑單等在卷可憑。在在，
        均足證被害人辛○○長期擔任被告卯○○之人頭，所有
        帳面金錢均由被告卯○○掌控，被害人辛○○並無投保
        高額意外險之必要及實際財力。且本案所有保險之保費
        茍係被害人辛○○所親自繳納，被害人辛○○尚有繼承
        人如其母庚○○、其兄弟姐妹等人，何以被害人辛○○
        死亡後所應請領之巨額保險金，竟全部由被告卯○○領
        取擁有，而獨厚被告卯○○？顯不合理。益徵前開保費
        絕非被害人辛○○所親自繳納，而係由被告卯○○所繳
        納無疑。（７）、另衡諸被告丁○○於九十二年九月十
        九日向富邦產物保險公司加保乘客險，甫經一月餘即以
        前開故意車禍之方式出險；及各該保險除團體險外，皆
        以糖尿病史為告知事項，顯然糖尿病之有無，影響保險
        公司對於被保險人傷病致死之風險評估，為保險人核保
        與否之重要判斷。本件被告卯○○經手之各該保險契約
        上，均未見有何被害人辛○○近期就醫情形及糖尿病史
        之告知，致使保險業務員陷於錯誤而締約。益徵被告卯
        ○○係實際接洽本案各該保險契約，為被害人辛○○締
        約無疑。（８）、以被害人辛○○名義所締之保險契約
        ，締約之情形如附表所示，除部分保險公司查覺異狀終
        止部分契約外，最後被告卯○○提出訴訟著手詐領之金
        額至少約九千四百萬元，且證人黃金禾亦證述稱，其之
        前於九十二年年底曾聽其祖母庚○○說過勞保費係由被
        告卯○○代繳，其他都沒有投保，其於本月十三日看報
        得知後，曾向二姑（指丑○○）及表哥即被告卯○○詢
        問，但遭責罵。其所知悉除勞保之外，被害人辛○○無
        經濟能力向其他保險公司投保等語（見台灣台中地方法
        院檢察署九十三年度偵字第六五九二號卷一第五十二頁
        反面、五十三頁），證人乙○○亦於本院九十五年五月
        五日審理時，到庭具結證稱如下：「（審判長問證人乙○○：妳在警詢中陳述，是卯○○拿保險費給妳交給保
        險公司繳納辛○○保險費的，所拿的保險費，從何處來
        的？）證人答：我不知道，至於是何人的錢我也不清楚
        ，但是卯○○拿給我繳納的。」。是實際支付保險費者
        均為被告卯○○，且並無任何一位保險業務員曾就傷害
        險內容對被保險人即被害人辛○○作過任何解釋等情，
        業據證人即保險締約、理賠人員林榮宏、林育璋、謝瓊
        雲、壬○○、陳炳憲、尹承耀、林麗宜、癸○○、盛餘
        祥、蔡佳蓉、馬華美、洪熒熙、鄧朝瑞、張瑛玲等人分
        別於警詢中結證明確在卷，並有各該公司要保及理賠資
        料在卷可查。再由證人馬華美之證言，及證人癸○○於
        本院九十五年五月五日審理時，到庭具結證稱如下：「
        審判長諭知開始進行交互詰問，請檢察官行主詰問。（
        檢察官問證人癸○○：你之前在九十三年二月十三日及
        同年三月三日在警詢所述，是否實在？（提示並告以要
        旨））證人答：實在。（檢察官問證人癸○○：你所要
        保之契約裡面，有哪些是需要向辛○○說明，並需要其
        親自簽名？）證人答：沒有一件需要向辛○○說明，但
        他個人傷害險安心二千要他親自簽名，本件團體險部分
        ，因辛○○有指定非繼承人為受益人，所以要辛○○本
        人簽名，但該二件，我都沒有看到辛○○本人簽名，是
        隔天我去他們公司，由證人乙○○小姐或被告卯○○拿
        給我的。（檢察官問證人癸○○：在你跟卯○○接洽多
        次保險契約，你有親自跟辛○○接洽過嗎？）證人答：
        沒有，我都是跟卯○○接洽的。（檢察官問證人癸○○
        ；你有見過辛○○為何不親自向他說明保險內容？）證
        人答：我是曾見過辛○○，但是不知道他就是辛○○，
        是後來警方拿辛○○的口卡給我看，我才知道他是辛○○。（檢察官問證人癸○○：關於乙○○製作癸○○欠
        二百萬元，你可以解釋一下嗎？（提示並告以要旨））
        證人答：事實上是我欠尊龍舞廳三百萬元，是因為我替
        他們辦尊龍舞廳之火災保險沒有辦好（尊龍舞廳據被告
        卯○○陳稱總共係投保火災保險約五億元），時間是在
        九十一年一月一日起，而發生要保事由之時間，約是在
        九十一年六月一日，尊龍舞廳有發生火災，損失約一、
        二千萬，因為我所負責承保部分沒有辦好，所以新光保
        險公司要理賠部分（百分之十六點五），基於誠信原則
        ，所以就由我負責，目前已經還清了，是到九十三年才
        還清的。」。證人壬○○亦於本院九十五年五月五日審
        理時，到庭具結經實施交互詰問證稱如下：「（選任辯
        護人林開福律師問證人壬○○：妳有跟辛○○招攬過保
        險嗎？）證人答：有，招攬二件國泰人壽之人壽險，一
        件中國人壽意外險。（選任辯護人林開福律師問證人壬○○：都是妳直接跟辛○○接洽的嗎？）證人答：是卯
        ○○接洽，說辛○○要投保，所以我才跟辛○○接洽，
        因為之前我有跟辛○○招攬，但是他沒有投保，之後，
        我跟卯○○服務保險事宜，他才介紹我再跟辛○○接洽
        。（選任辯護人林開福律師問證人壬○○：辛○○都知
        道他投保契約內容嗎？）證人答：知道，我都有唸給他
        聽，但是他說，他對於保險不是很清楚，有疑問的話，
        他會問卯○○。（選任辯護人林開福律師問證人壬○○
        ：保費都是辛○○給妳的嗎？）證人答：我都是跟辛○○確認保費，之後，保費是由證人乙○○拿給我的，而
        且是開辛○○的支票交給我的，至於是何人開的支票我
        不清楚，但是支票上的筆跡是乙○○的。」等情。證人
        壬○○在本院九十三年度民事給付保險金事件中陳述，
        於九十二年二月二十一日親自至力量公司與被害人辛○○接洽壽險部分，惟根據被害人辛○○之住院紀錄（見
        台灣台中地方法院檢察署九十三年度偵字第九四六號卷
        第一卷第一七五頁），被害人辛○○當時住院，甚至數
        天後，醫院還核發病危通知，證人壬○○如何能至力量
        公司，而且看到精神狀態很好之被害人辛○○？足見證
        人壬○○此部分之證詞顯不實在。更明確證明被害人辛○○在各該簽名前並非明暸保險契約內容，且被害人辛○○之保險亦係由被告卯○○接洽或由被告卯○○介紹
        接洽。是被害人辛○○在未親洽保險業務員之情形下密
        集在保險契約簽名，顯因其無須實際支付保險費，加以
        智能薄弱，又無任何道德風險概念所致，是其之陳述實
        不足據以為任何有利被告卯○○、寅○○、丁○○等人
        之事實認定。（９）、另證人戊○○於本院九十五年二
        月二十二日審理時，到庭具結經實施交互詰問證稱如下
        ：「（選任辯護人林開福律師問證人戊○○：你認識辛○○嗎？何時認識？）證人戊○○答：認識，認識約五
        、六年，我們是因為他是卯○○的舅舅，也是力量公司
        的員工而認識，因為力量公司有向我們銀行辦理土地抵
        押貸款。（選任辯護人林開福律師問證人戊○○：你平
        常有跟辛○○聊天或是往來嗎？）證人戊○○答：我偶
        而去位於台中市○○路八七號的力量公司碰到辛○○就
        會跟他聊天，但並沒有往來。（選任辯護人林開福律師
        問證人戊○○：你跟辛○○聊天時，認為他的精神及智
        能狀況如何？）證人戊○○答：正常，跟一般人一樣。
        （選任辯護人林開福律師問證人戊○○：你有向辛○○
        招攬過保險嗎？）證人戊○○答：有，有招攬蘇黎世產
        物保險，因為該公司有跟我們土地銀行配合承攬推展銀
        行保險業務（超值二千專案意外傷害險）。（選任辯護
        人林開福律師問證人戊○○：此保險你是跟何人接洽？
        ）證人戊○○答：我是到力量公司碰到辛○○跟他聊天
        時談起此保險，而他同意參加，至於訂約是蘇黎世產險
        人員跟辛○○訂約，訂約時我有在場，該申請書是辛○○親自簽名的，費用是我向辛○○拿的，共三千八百元
        ，我只是賺取其中推介傭金而已。（選任辯護人林開福
        律師問證人戊○○：你有跟辛○○解釋此保險內容嗎？
        ）證人戊○○答：有，有稍微解釋。（選任辯護人林開
        福律師問證人戊○○：你是否認識庚○○？）證人戊○○答：是辛○○的媽媽，我認識，我偶而去力量公司時
        會看過她，約看過三、四次，我只有跟她打招呼而已，
        並沒有聊天。（選任辯護人林開福律師問證人戊○○：
        庚○○有在你們土地銀行中港分行開戶嗎？）證人戊○○答：有的，她說她要領取老人年金，而年金需要公營
        行庫才可辦理。（選任辯護人林開福律師問證人戊○○
        ：開戶事宜是否由你承辦？）證人戊○○答：我只負責
        核對是否是她本人、身分證、印章，因為她不會簽名，
        所以由辛○○牽他母親的手在開戶文件上簽名。（選任
        辯護人林開福律師問證人戊○○：開戶當天即九十二年
        二月二十四日是何人陪同庚○○去？）證人戊○○答：
        只有辛○○陪同庚○○去而已。（選任辯護人林開福律
        師問證人戊○○：辛○○發生車禍你是否知道？）證人
        戊○○答：知道，那是後來卯○○通知我的，我說出險
        要找蘇黎世並不是要找我們土地銀行。（選任辯護人林
        開福律師問證人戊○○：辛○○車禍之後你是否有去看
        過他？）證人戊○○答：有，我載卯○○去臺中榮總看
        辛○○，因為保險是我招攬的，道義上應該要去看。（
        選任辯護人林開福律師問證人戊○○：你去看辛○○，
        他的狀況如何？）證人戊○○答：當時他戴著頸圈，四
        肢無力，意識清楚還認得我，還會叫我許的。（選任辯
        護人林開福律師問證人戊○○：你去看辛○○當天，辛○○有無交代卯○○何事情？）證人戊○○答：我有聽
        到他們對談，說有出險就可以領意外險，辛○○就交代
        卯○○代為處理有關保險理賠之事，包括銀行存、提款
        。（選任辯護人林開福律師問證人戊○○：是否有提及
        要對肇事者提出訴訟之事？）證人戊○○答：有。（選
        任辯護人林開福律師問證人戊○○：有無要求卯○○替
        其處理？）證人戊○○答：有。審判長請檢察官行反詰
        問。（檢察官問證人戊○○：你跟卯○○及力量公司相
        關員工交情如何？是否為辛○○、庚○○、子○○等人
        在土地銀行中港分行開立帳戶之承辦人員？）證人戊○○答：只有存款業務上往來，我的確有替上開之人員辦
        理開戶事宜。（檢察官問證人戊○○：力量公司財務狀
        況如何？）證人戊○○答：財務狀況應該不錯，該公司
        向土地銀行借款時也是由我負責，該公司是以土地抵押
        借款，至於被告等個人並沒有借款，但是寅○○之配偶
        即許淑燕有向本行信用借款，約從八十七、八年間就有
        借款，借款額度最高是在九十、九十一年間，我私人並
        沒有借款給他們。（檢察官問證人戊○○：（提示九十
        三年偵字第六五九二號卷二，第二○八、二○九頁）對
        於力量公司、和為貴公司、卯○○、寅○○等在上開力
        量關係企業之財務明細上，有出現你的名字，你如何解
        釋？另在被告等人之私人信用借貸方面是否也是由土地
        銀行由你負責承辦？）證人戊○○答：因為卯○○要借
        一筆信用貸款，就請我介紹我的朋友即嚴之揚借給他二
        千多萬，其中有一部分伍佰萬是我大哥即許書願出資，
        我大哥會賺取利息，但我本身並沒有什麼好處。卯○○
        、寅○○之信用卡借款也是向我們銀行借貸的，但不是
        我承辦的，是我介紹的，時間都是在九十一、九十二年
        間。（檢察官問證人戊○○：卯○○、寅○○、蘇獻全
        及其配偶在土銀之私人借貸，以及力量公司等相關企業
        在土銀之借款，目前是否已經清償？）證人戊○○答：
        大部分都沒有清償完畢，尚積欠我們三千九百多萬元，
        至於嚴之揚所出借之款項，是從九十二年開始陸續還的
        ，目前尚積欠五百多萬，積欠許書願的尚有二百多萬元
        ，此部分私人借款也有算利息。（檢察官問證人戊○○
        ：上開提示力量公司企業財務明細，借款部分以公司名
        義之信用貸款是否都是由土地銀行核貸，並且由你承辦
        ？）證人戊○○答：是的，因為我是負責企業金融部分
        ，所以有關公司貸款都是我辦理的，但是私人部分都是
        由公司其他人員承辦的。（檢察官問證人戊○○：你除
        替辛○○辦理蘇黎世意外傷害保險外，是否有替被告等
        人辦理其他保險？）證人戊○○答：沒有，但我印象中
        其他同事有拉子○○入蘇黎世保險。（檢察官問證人戊○○：（提示九十三年偵字第六五九二號卷二，第三六
        七、三六八頁）這是否是之前你跟辛○○所訂立之保險
        契約？時間與簽名是否實在？）證人戊○○答：是的，
        但是時間是在前一、二天之前簽名的，辛○○將保費三
        千七百元交給我也是在八月六日前一、二天交給我的，
        但契約日期寫八月六日是我繳納保費給蘇黎世公司錢的
        日期。（檢察官問證人戊○○：你為何明知辛○○有投
        保許多保險，卻仍向辛○○要保？辛○○投保多家之事
        是否有報告蘇黎世公司嗎？）證人戊○○答：因為這樣
        比較容易拉到保險。不用報告蘇黎世公司的。（檢察官
        問證人戊○○：（提示九十三年偵字九四六號第一卷第
        一七五頁）對於該出院診斷書記載九十二年八月六日辛○○恰巧住院，何以該日期會與上開蘇黎世保險簽訂日
        期相同？）證人戊○○答：辛○○是在九十二年八月四
        日或是五日就簽訂契約並交錢給我，而訂約日期寫九十
        二年八月六日是我交錢給蘇黎世公司的日期，我將款項
        存入蘇黎世公司之戶頭。（檢察官問證人戊○○：辛○○在九十二年二月二十四日陪同庚○○到土銀辦理開戶
        ，辛○○當時神智正常、清醒嗎？）證人戊○○答：辛○○當時神智正常，行走也正常。（檢察官問證人戊○○：（提示九十三年偵字九四六號第一卷第一七五、一
        七七頁）對於該出院診斷書及患者病危通知單記載辛○○恰巧住院及病危，辛○○在九十二年二月二十一日到
        二月二十六日都是住院，且在二十一日醫院甚至發出病
        危通知單，請解釋辛○○何以能於九十二年二月二十四
        日陪同庚○○到土銀辦理開戶？）證人戊○○答：因為
        我們的開戶日跟簽名日期有時候會不一樣，但一定要本
        人親自簽名，可能會差個一、二天。（檢察官問證人戊○○：你是否因為有業務上的壓力及私人借款給被告或
        是力量公司，希望清償順利，所以自行未經辛○○同意
        ，而投保蘇黎世之保險？）證人戊○○答：沒有。審判
        長請選任辯護人行覆主詰問。（選任辯護人林開福律師
        問證人戊○○：辛○○在土銀中港分行是否有使用信用
        卡？）證人戊○○答：有，辛○○有申請信用卡，也是
        由他本人申請的，而且也有申請支票存款。審判長請檢
        察官行覆反詰問。（檢察官問證人戊○○：辛○○到土
        地銀行申請之信用卡是否剛才所述是否如同九十三年度
        偵字第九四六號卷一第十四頁上的信用卡資料？（提示
        ））證人戊○○答：是的，是由我承辦的，辛○○是否
        有使用過我並不曉得。（檢察官問證人戊○○：上開信
        用卡資料所載之通訊電話：0000－000000是
        何人使用？）證人戊○○答：是卯○○使用。（檢察官
        問證人戊○○：既然是辦辛○○之信用卡，為何要用卯
        ○○之行動電話聯絡？）證人戊○○答：那是辛○○拿
        已經寫好內容的申請書交給我辦理的，電話號碼也已經
        寫好了，並不是在我面前寫的。（檢察官問證人戊○○
        ：辛○○是否有跟你們土銀作私人信用卡借款？）證人
        戊○○答：沒有。審判長諭知交互詰問證人戊○○完畢
        。（審判長問證人戊○○：你是否看過辛○○到土銀中
        港分行，辦理他的帳戶提存款？）證人戊○○答：我有
        偶而看過。（審判長問證人戊○○：你是否知道辛○○
        土銀中港分行帳戶九十二年十一月二十七日提領現金三
        十五萬元是何人提領的？（提示辛○○土銀存摺資料）
        ）證人戊○○答：我不曉得。」等語。惟查因證人戊○○曾向被害人辛○○招攬過本案保險，及與被害人辛○○、證人庚○○、子○○等人在土地銀行中港分行開立
        之帳戶有存款業務上往來，力量公司向土地銀行借款時
        ，亦係由證人戊○○負責，被告卯○○、寅○○、蘇獻
        全及其配偶在土銀之私人借貸，以及力量公司等相關企
        業在土銀之借款，目前大部分均未清償完畢，尚積欠三
        千九百多萬元，證人許書復介紹友人嚴之揚借一筆信用
        貸款借給被告卯○○二千多萬元，其中有一部分五百萬
        係其大哥許書願出資，尚未清償完畢，目前尚積欠嚴之
        揚五百多萬，積欠許書願尚有二百多萬元，證人戊○○
        與本案被告卯○○、寅○○等實有相當鉅大之利害關係
        ，其證言難免偏頗。且台灣台中地方法院檢察署九十三
        年度偵字第九四六號卷一第八十六、八十七頁所附中央
        健保局中區分局九十三年一月二十七日健保中費一字第
        Ｚ○○○○○○○○○號函所檢附之被害人辛○○自九
        十一年一月一日起至九十二年十二月三十一日止之門診
        、住院就醫紀錄明細表、同卷第一七五頁所附之被害人
        辛○○出院診斷書記載九十二年八月六日被害人辛○○
        恰巧住院，如何該日期會與上開蘇黎世保險公司簽訂本
        案前開保險契約？又台灣台中地方法院檢察署九十三年
        度偵字第九四六號卷一第一七五、一七七頁所附之前揭
        被害人辛○○出院診斷書及患者病危通知單記載被害人
        辛○○恰巧住院及病危，被害人辛○○在九十二年二月
        二十一日至二月二十六日均係住院，且在二十一日醫院
        甚至發出病危通知單，被害人辛○○何以能於九十二年
        二月二十四日陪同其母庚○○至土地銀行中港分行辦理
        開戶？是證人戊○○之證言顯係臨訟勾串迴護被告卯○○、寅○○、丁○○等人之詞，委無足取，自難採為對
        被告卯○○、寅○○、丁○○等人有利事實認定之證據
        。證人戊○○再於本院九十五年五月五日審理時，到庭
        具結經實施交互詰問證稱如下：「（檢察官問證人戊○○：（提示九十三年度偵字第六五九二號卷一第二二五
        頁）被害人辛○○在土地銀行中港分行支票存款往來約
        定書、開戶申請書、領取支票之領取收據，上開文件上
        有你的印章，你是否為本件之承辦人員？）證人答：我
        不是承辦人員，我是外勤人員，我是負責到他們公司核
        對是否辛○○本人簽名。（檢察官問證人戊○○：所以
        你簽名之後，就替客戶到銀行去作徵信？）證人答：對
        的，所以在九十二年二月十二日才能夠領支票，因為我
        做完對保之後，我會交給我們的支存經辦，我是一月二
        十八日去對保的，而銀行是蓋一月二十九日有做徵信，
        但是資料上是顯示九十二年二月十二日開戶日期，所以
        二月十二日開戶成功。（檢察官問證人戊○○：（提示
        九十二年一月三十日辛○○授權書）何以如上所述，本
        件被害人辛○○是在九十二年二月十二日開戶成功，取
        得支票帳號，但是被告卯○○卻可以在早於九十二年一
        月三十日就預知支票帳戶號碼，並且書立於授權書內？
        ）證人答：我不清楚，我只是負責核對的。」等情，更
        見其中弊端重重。（１０）、此外，並有被害人辛○○
        在台中榮民總醫院、佑仁醫院、光田醫院、澄清醫院、
        童綜合醫院之病歷資料、被害人辛○○之台中榮民總醫
        院病歷摘要、中央健康保險局中區分局九十三年一月二
        十七日函檢送被害人辛○○自九十一年一月一日起至九
        十二年十二月三十一日止之門診、住院就醫紀錄明細表
        、福隆營造廠有限公司一年定期團體保險被保險人異動
        申請書、臺灣票據交換所台中市分所九十三年二月十八
        日函無子○○面額一百六十萬元支票之提示交換紀錄、
        財政部臺灣省中區國稅局九十三年三月八日函檢送辛○○等六人自八十九年至九十一年之綜合所得稅各類所得
        資料清單各壹份、子○○土地銀行一百六十萬元支票存
        款送款簿、子○○支票存款戶往來明細對帳單、被害人
        辛○○九十二年三月至同年八月之請款單六張、支票收
        訖簽回單二張、傳票十四張、九十二年六月九日事業合
        作參考及個人銀行資料與力量關係企業等資料、子○○
        、卯○○、辛○○土銀中港分行開戶及往來明細資料、
        各保險公司要保書、理賠申請書、保險費收據、新光產
        物保險公司九十三年十一月三日函、中央健康保險局中
        區分局九十三年十月九日函等在卷可稽。
（二）、故意製造車禍部分：（１）、被害人辛○○於九十二年
        十月十七日下午發生車禍，經送台中榮民總醫院急救，
        據該醫院護理部護理紀錄記載，被害人辛○○送至該醫
        院時「酒醉未醒」，有該醫院護理部護理紀錄記載一份
        附卷可稽（見台灣台中地方法院檢察署九十三年度偵字
        第六五九二號卷一第一六八頁），足證被害人辛○○於
        案發日下午十七時許由被告丁○○駕駛其所有之車號二
        ０六五─ＧＣ號自小客車載同被害人辛○○、證人子○○二人行經中清交流道附近台中市○○區○○路二五○
        號田淞鵝肉海產店內用餐時確有飲酒，且大量飲食及飲
        酒後血糖異常昇高，意識昏迷無誤。（２）、被告丁○○撞向電桿時並無留下任何煞車痕或緊急閃避之胎痕，
        車身幾與道路平行，而無緊急右轉之狀；前車輪亦筆直
        朝向電桿，顯無緊急閃避來車致前車輪向右彎之動作。
        對向車道亦無任何他車緊急閃避之胎痕。該車車體完整
        ，車廂部份未受損，右前擋風玻璃於採證時僅有一道裂
        痕，前揭車禍現場並未發現對向來車之任何跡證，僅係
        依被告丁○○之口述情節記述肇事經過作成紀錄，此經
        證人即現場處理員警陳銘政具結證明在卷（見台灣台中
        地方法院檢察署九十三年度偵字第九四六號卷二第二○○至二○二頁），復有道路交通事故調查報告表（一）
        、（二）、現場圖、現場照片十八幀（見台灣台中地方
        法院檢察署九十二年度相字第一五四六號卷第十四至十
        九、三十六至三十九頁）、車損照片六張（見台灣台中
        地方法院檢察署九十二年度相字第一五四六號卷第四十
        、四十一頁）、道路交通事故現場圖（重測）、臺中縣
        警察局清水分局沙鹿分駐所道路交通事故證明書等在卷
        可按。（３）、證人即臺中縣消防局第四大隊沙鹿分隊
        小隊長紀金樹於警詢及偵查中具結證稱，車禍現場並未
        發現對向來車之任何跡證，車號二０六五─ＧＣ號自小
        客車右前側直撞肇事地點電線桿，車內無玻璃碎片，無
        血跡，安全氣囊未開，被害人辛○○無明顯外傷，頭部
        亦未受傷，係被告丁○○自助手席抱出受傷之被害人辛○○，當時證人紀金樹提議將傷者送就近之沙鹿光田醫
        院或沙鹿童綜合醫院遭拒，被告丁○○因知悉被害人辛○○在沙鹿光田醫院就醫情形，有完整病歷紀錄，為製
        造被害人辛○○純因意外車禍而死之外觀，執意不肯，
        乃佯稱被害人辛○○平時在台中榮民總醫院就醫，指定
        將被害人辛○○送台中榮民總醫院急救，有事其願負責
        ，並於救護三聯單上家屬指定送醫欄上簽名負責，通常
        其等處理急救是以就近之醫院為急救醫院，可是本件實
        在不明白被告丁○○、證人子○○二人為何要指定將被
        害人辛○○送台中榮民總醫院急救等情（見台灣台中地
        方法院檢察署九十三年度偵字第九四六號卷一第九十二
        、九十八、九十九頁、同署九十三年度偵字第六五九二
        號卷一第四十八頁），足證被告丁○○欲致被害人辛○○於死之犯意，灼然明甚。（４）、而被害人辛○○頭
        頸部、四肢部未見明顯外傷，法醫師出具保留意見，死
        因僅足認係心肺功能衰竭，有臺灣臺中地方法院檢察署
        署相驗屍體證明書、驗斷書（見台灣台中地方法院檢察
        署九十二年度相字第一五四六號卷第二十六至三十一頁
        ）可證，並參考台中榮民總醫院九十二年十月二十七日
        之診斷證明書（見台灣台中地方法院檢察署九十三年度
        偵字第六五九二號卷一第一五九頁），內載：辛○○受
        有脊椎骨折、第三頸頭部外傷併腦震盪等之傷害，及佑
        仁診所之診斷證明書（見台灣台中地方法院檢察署九十
        三年度偵字第六五九二號卷一第三○二、三○三頁），
        以車禍為先行原因堪資肯認。雖被告丁○○諉稱上開車
        禍並非蓄意造成，惟查：１、被告丁○○車行方向係往
        沙鹿鎮市區下坡，對向車道係往清泉崗上坡，依大型車
        輛上坡時因車重減速關係須靠外側行駛，已無駛入內側
        車道之必要，更無無故在上坡道跨越來車道之可能。２
        、拖板車等營業車種苟捨新開大路而就案發之上開小路
        ，對該小路路況必定知之甚稔，多次往返，亦無誤認分
        向限制線，誤為跨越之可能。３、對向車道甫自中二高
        高架橋墩延伸而出，離肇事地點不足一百公尺，並有大
        型分向標線延伸，標線清淅，客觀上亦無突然跨越車道
        行駛之可能。４、況被告丁○○諉稱當時行車時速達九
        十公里，係在六、七公尺前方始見到對向板車跨越、未
        煞車即撞向電桿云云，俱與現場視距、車損情形等跡證
        不符，顯屬虛偽，要無足採。５、另車號二０六五─Ｇ
        Ｃ自小客車送修時，車上已有與車禍無關之星狀裂痕。
        被告丁○○於九十二年十月十八日車禍後送修前，在肇
        事車輛右擋風玻璃以不明鈍器敲打，造成五處星狀裂痕
        後，始拍照存證後送廠修車，由被告卯○○以相同照片
        佯示該車禍確為被害人辛○○死亡之直接原因，向各該
        保險公司申請理賠等情，亦據證人即富三汽車公司負責
        人蕭雅棋、證人即實際修車員工郭國照等結證綦詳在卷
        ，並有車損照片四幀在卷可據。足認上開車禍顯為蓄意
        造成。（５）、被害人辛○○急診入院時有昏迷跡象，
        無明顯外傷，測得血糖指數為八八三，足使被害人辛○○昏迷，由此可推知被害人辛○○在車禍前顯已在高血
        糖引起之昏迷中，未能親見車禍發生狀況，是顯無從以
        被害人辛○○嗣後在院救治中未陳述受害經過，為何有
        利被告卯○○、寅○○、丁○○等人之認定。（６）、
        再者，另有台中縣警察局受理各類案件紀錄表、車禍現
        場照片、勘驗筆錄、現場及車輛照片、台中縣警察局清
        水分局沙鹿分駐所道路交通事故證明書、證人子○○0
        000－000000行動電話及被告丁○○0000
        －000000行動電話雙向通聯紀錄、車禍地點與就
        近醫院位置圖等在卷可考。
（三）、醫療疏失部份：（１）、被害人辛○○在榮民總醫院治
        療後期，四肢漸恢復活動能力，且體重於九十二年十月
        二十二日測得為五十五公斤，且被害人辛○○在榮民總
        醫院治療期間，血糖控制從未間斷，亦漸獲控制，由注
        射胰島素改為口服控制藥物，而被告卯○○、寅○○不
        顧主治醫師之反對，要求院方讓被害人辛○○在未康復
        之狀態中出院等情，此經鑑定證人即臺中榮民總醫院神
        經外科主治醫師潘宏川於警詢及偵查中具結證明在卷（
        見台灣台中地方法院檢察署九十三年度偵字第六五九二
        號卷一第五十四、五十五頁），並有臺中榮民總醫院被
        害人辛○○病歷一份在卷可據。（２）、被害人辛○○
        於佑仁醫院安養期間意識清醒，惟無清楚表達能力、及
        四肢活動能力。證人即佑仁診所附設安養中心看護甲○○並未自被告卯○○、寅○○處收受任何台中榮民總醫
        院所開立之血糖控制藥劑。被害人辛○○於九十二年十
        一月四日早餐後即不醒人事，急救無效死亡等情，業據
        證人甲○○結證在卷。（３）、經本院向行政院內政部
        函詢，經覆稱：「查本部九十二年十二月三十一日內授
        中社字第０９２０１０１８０３號公告修正之安養定型
        化契約範本第十一條規定：「乙方發生急、重傷、病或
        其他緊急意外事故時甲方應採取適當救護措施，並即通
        知緊急聯絡人，如情況緊急，並應即刻送醫治療。甲方
        違背前項義務，致使乙方受有實際損害時，應負賠償責
        任。」、「另查本部九十二年十二月三十一日內授中社
        字第０９２０１０１８０１號公告之安養定型化契約應
        記載及不得記載事項，其中應記載事項七規定『應記載
        進住人發生急、重、傷病或其他緊急事故時，安養機構
        之處理方法。其記載方式參考安養契約範本第十一條規
        定。』；不得記載事項五規定『約定發生急、重、傷病
        、死亡或其他緊急事故等情事，與安養機構無關。』（
        如附件），另本部函送行政院消費者保護委員會審議中
        之養護、長期照護定型化契約範本亦有相同規定，併予
        敘明。綜上，安養機構住民如發生急、重傷、病或其他
        緊急意外事故時，安養機構依契約應採取適當救護措施
        ，並即通知緊急聯絡人，如情況緊急，並應即刻送醫治
        療。」等，此有內政部九十三年十二月二十一日內授中
        社字第○九三○○三○○二九號函一份在卷可憑。再經
        本院向行政院衛生署函詢，經覆稱：「查護理人員法第
        二十條第一項規定，護理機構應與鄰近醫院訂定轉介關
        係之契約。又依護理人員法施行細則第十二條規定，本
        法第二十條第一項所稱之契約，其內容應包括急救、急
        診、轉診及定期出診等事項。是以護理機構和其訂定轉
        介關係契約之醫院，依契約該醫院對其住民，應負有急
        救、急診、轉診及定期出診等事項之責任。」等，亦有
        行政院衛生署九十三年十二月一日衛署醫字第○九三○○四六○七五號函一份在卷可參。足認被告丙○○對被
        害人辛○○於「佑仁診所附設安養中心」安養期間，應
        採取適當救護措施，並即通知緊急聯絡人，如情況緊急
        ，並應即刻送醫治療之義務無疑。（４）、對照前揭醫
        師潘宏川、廖重佳對同一病患同樣傷病之處置，可知被
        害人辛○○之死亡，導因於轉院以來頸部傷勢及嚴重血
        糖病症在未完全康復之情形下未受任何積極醫療，此故
        係被告卯○○、寅○○基於接續殺人故意設局，被告丙○○就被害人辛○○之血糖、車禍傷勢疏未注意為任何
        積極醫療亦有因果關係，被告丙○○顯有業務過失。（
        ５）、經本院囑託行政院衛生署醫事審議委員會鑑定結
        果認：１、案情概要：「辛○○，男性，四十四年出生
        ，有智能不足與糖尿病之病史，於八十八年起曾於光田
        綜合醫院就診，並服用口服降血糖藥物，但血糖控制不
        佳，之間醫師曾建議胰島素治療，但病人所拒。九十二
        年一月六日曾因血糖過高住院治療，但隔日（一月七日
        ）即辦理自動出院。二月二十一日病人因罹患高血糖高
        滲透壓昏迷住進台中澄清醫院，經治療後，於二月二十
        六日出院。出院後，病人是否有持續服用降血糖藥物並
        不清楚。之後，病人分別於八月六日及八月十二日因高
        血糖至台中澄清醫院住院治療，當時醫師也曾建議改用
        胰島素治療，但為病人所拒。十月十日病人又因高血糖
        至台中澄清醫院住院治療，但於十月十二日即辦理自動
        出院。十月十八日病人因車禍導致頸椎受傷及右側肢體
        無力住進台中榮民總醫院，住院時有高血糖之情形，起
        初接受胰島素治療，後因狀況較穩定改為口服降血糖藥
        物治療。十月二十九日時血糖仍偏高達３９０mg／dl，
        隔日即十月三十日病人辦理自動出院，出院帶藥為Glib
        enclamide 5mgta bbid及Metformin 500mgtabtid 。病
        人出院當日隨即被送至佑仁醫院。在佑仁醫院住院期間
        ，主要對褥瘡進行傷口清理及換藥，於十一月三日丙○○醫師發現病人有體重減輕之情形，予以檢測血糖，當
        時血糖值超過６００mg／dl，依據病歷記載及張醫師後
        述，有交待隔日測一次血糖，但病人於十一月四日八時
        二十分死亡。」。２、鑑定意見：「綜合病程及法醫相
        驗結果，本案為糖尿病合併血糖控制不良病例，死因為
        心肺功能衰竭。、針對本案病人死因，依據現有之病
        歷資料顯示，病人本身為糖尿病患者，但血糖控制不佳
        ，並曾有高血糖高滲透壓昏迷的糖尿病急症病史，雖該
        急症之死亡率可達％，但該急症之診斷除血糖外，還
        必須包括血中鈉離子濃度才可判定，故雖然血糖達６０
        ０mg／dl以上，但不可藉此單一數據即診斷有該急症；
        另外，糖尿病人血糖的突然增加，常常是合併有其他的
        疾病，例如：感染、中風、心臟缺氧．．．．．．等，
        故在缺乏其他臨床證據的情況下，實難推測其死因，恐
        需解剖遺體做進一步的釐清。、針對醫療過程中被告
        丙○○醫師是否有醫療疏失方面，病人是從台中榮民總
        醫院辦理自動出院，並帶有十四天之降血糖藥物，於當
        日隨即轉至佑仁醫院，而台中榮民總醫院之診斷證明書
        並未記載有糖尿病，若病人本身無法清楚的表達，再加
        上親友未主動告知病人有糖尿病的事實，的確有可能使
        得丙○○醫師不知道病人有糖尿病的病史；之後丙○○
        醫師因發現病人有體重減輕之情形，故予以檢測血糖，
        當時血糖值超過６００mg／dl以上，依據病歷之記載及
        張醫師所述，張醫師也交待隔日再測一次血糖，但不幸
        病人隔日上午死亡，張醫師未即時再檢測血糖，並未給
        病人在飲食及藥物方面做一適當的處置，這方面是似有
        違醫療常規。」等情，此亦有行政院衛生署九十四年十
        二月八日衛署醫字第九四○二二二五一九號函索檢附之
        該署醫事審議委員會九十四年十月十九日第九四○○三
        六號鑑定報告一份在卷可憑，益徵被告丙○○確有醫療
        疏失無訛。（６）、原告即本案證人丑○○對承保被害
        人辛○○保險金額三百萬元之傷害險之蘇黎世產物保險
        股份有限公司以被害人辛○○前開車禍出險為理由，提
        起民事請求給付保險金事件，亦經本院以九十三年度保
        險字第十五號民事判決，駁回原告即本案證人丑○○之
        訴及假執行之聲請，此亦有該民事判決一份在卷可稽，
        其中該民事判決亦認定結果如下：「原告雖提出台中榮
        總出具之診斷證明書及台灣台中地方法院檢察署相驗屍
        體證明書為證，惟查：、台中榮總九十二年十月三十
        日出具之診斷證明書記載：「症狀：記憶減退，右側上
        肢癱瘓，兩側肢體乏力。診斷：脊椎第三、四椎間盤突
        出合併脊髓損傷，頭部外傷併腦震盪。處置意見，九十
        二年十月十八日急診入院，接受檢查及藥物治療，宜休
        養頸圈固定，需人二十四小時看護，餵灌食，照顧生活
        ，九十二年十月三十日出院」，至多僅能證明九十二年
        十月三十日前辛○○之狀況。、辛○○死後（死亡時
        間為同年十一月四日）於九十二年十一月五日報經台灣
        台中地方法院檢察署相驗，由檢驗員黃哲信出具之驗斷
        書即記載全身（除右扁胛下部外側兩處結痂傷口呈暗紅
        色外）均無明顯外傷，雖其曾於相驗屍體證明書上死亡
        原因欄中記載直接引起死亡之原因：甲、心肺衰竭，乙
        （甲之原因）、頭頸部外傷，丙（乙之原因）、車禍。
        但嗣經本院傳訊黃哲信到庭結證後澄清其當時之所以如
        此記載，係因警方以車禍案件報驗。惟其於本院明確證
        稱：『．．．我會寫心肺衰竭，因為當時他（辛○○）
        之前車禍受傷的狀況都已經消失，他車禍受傷外傷部分
        外表已經看不出來，觸摸也摸不出來，已經是痊癒。他
        肩胛部有結痂的傷口，推論應該是長期臥床，褥瘡導致
        。』、『（法官問：是否有可能糖尿病造成他的死亡？
        ）糖尿病也是一種因病死亡的情形，他外表看的話，自
        發的話有可能，有可能涵蓋尿病的情形，血糖過高的情
        形導致死亡，也是有可能。糖尿病最後死亡原因有可能
        是心肺衰竭。有可能是他內部機能病變造成死亡的結果
        。』、『（法官問：依你當時記載車禍頭頸部外傷會造
        成他最後的死亡嗎？）應該是不會的，如果頭頸部外傷
        造成的死亡就不致於拖那麼久，而且那時他頭頸部已經
        沒有那些固定的護具。我現在認為車禍並不會造成他最
        後死亡的結果，當初會這樣記載是因為是以車禍報驗，
        我就先這樣記載。』、『（原告訴訟代理人問：就你相
        驗屍體時，就死者有無腦震盪、頸椎骨折這種情形可否
        看得出？）頸椎有用觸摸去感覺，沒有骨折雜音感覺，
        頭皮外觀沒有瘀血、血腫，頭也沒有骨折，表示那段時
        間沒有再受到什麼撞擊。』（詳見本院九十四年四月二
        十日言詞辯論筆錄）。顯然上開相驗屍體證明書上之記
        載已非足憑，而應以證人黃哲信前開證述較為可信。
        、辛○○係於九十二年十月十七日至台中榮總接受急診
        治療，其傷勢經確認僅為頸髓挫傷，經住院治療後，由
        起初之昏迷、口角流血、大便失禁、肢體活動差等狀況
        ，改善為僅右上肢較無力，其餘部位已恢復八成，且可
        開口言語等狀況，依其病情，尚須從事復健及長期服藥
        控制血糖，又因糖尿病本身係一種極易引起其他併發症
        之疾病，如果血糖過高會引起昏迷，未加治療，甚易發
        生死亡情形，血糖指數若超過六百以上就會引發危險，
        而辛○○係於九十二年十月三十日出院，當時台中榮總
        方面建議家屬要繼續留院治療，但寅○○堅持要出院，
        因辛○○之身體狀況，不服藥時，血糖指數應該會升高
        ，出院時醫院方面有交付患者家屬十四日份降低血糖藥
        物，此經台中榮總醫師潘宏川在警訊中陳明在卷，經本
        院調取本院九十三年度重訴字第二一四四號刑事卷宗全
        卷後查證無訛，足認屬實，由此可見，被保險人辛○○
        受傷後，經台中榮總治療結果，其傷勢本身已不足以引
        起死亡之結果。更何況，被告寅○○為被保險人辛○○
        辦理台中榮總之出院手續後，竟將被保險人辛○○送至
        佑仁聯合診所附設安養中心，被告卯○○、寅○○並未
        曾告知被害人辛○○患有糖尿病之病情，並且亦未將台
        中榮民總醫院開給被害人辛○○之血糖控制藥物交給佑
        仁聯合診所附設安養中心人員供被保險人辛○○服用，
        被保險人辛○○於該安養中心期間僅接受一般之看護、
        餵食、身體清潔、褥瘡換藥等服務，此經佑仁聯合診所
        醫師丙○○在警訊中陳明在卷，以此情形觀之，益足證
        被保險人辛○○之死亡，並非意外傷害所致。況查，若
        被保險人辛○○車禍受傷足以導致死亡之結果，即不應
        將被保險人辛○○自醫療人員、器材完善之台中榮總轉
        至醫療人員、器材規模甚小之佑仁聯合診所，即使被保
        險人辛○○家屬不願被保險人辛○○留在台中榮總繼續
        接受治療，亦得選擇其他稍具規模之醫療機構，除非家
        屬欲置被保險人辛○○於死，而被保險人辛○○之傷勢
        經大型醫療院所治療，已不足致死亡，否則，殊無在傷
        勢嚴重足致死之情形下猶使被保險人辛○○至醫療人員
        、器材規模甚小之佑仁聯合診所附設安養中心接受安養
        之理，被保險人辛○○家屬之作法，顯非合理。本院認
        為被保險人辛○○受傷後，經台中榮總治療結果，其傷
        勢本身已不足以引起死亡之結果。、綜上所述，本院
        認為辛○○受傷後，經台中榮總治療結果，其傷勢本身
        已不足以造成死亡之結果，已如前述，則系爭保險契約
        之意外死亡保險事故並未發生，原告據以請求被告給付
        系爭保險契約死亡保險事故之保險金，即無可取。從而
        ，原告本於系爭保險契約所生之法律關係，求為判決如
        原告訴之聲明，即無理由，應予駁回。其假執行之聲請
        亦失依附，應併予駁回。」。由上民事判決認定結果，
        更加證明被告丙○○確有醫療疏失。（７）、其他，復
        有被害人辛○○之相驗屍體證明書、驗斷書、被害人即
        死者辛○○死亡之照片、台中榮民總醫院護理部護理紀
        錄等在卷可參。
（四）、詐領保險金部份：（１）、被害人辛○○於九十二年十
        月三十日經被告寅○○安排進入佑仁診所附設安養中心
        ，由看護甲○○專責看護，該診所僅係提供安養，並非
        正式醫院，被告丙○○自被害人辛○○進入安養中心起
        ，至被害人辛○○死亡止，僅就其褥瘡提供支持性治療
        ，並未就其頭頸部即所謂車禍相關傷勢有任何醫療行為
        ，被害人辛○○亦未戴用頸圈。住院期間被告寅○○多
        次以保險理賠為名，要求被告丙○○依臺中榮民總醫院
        診斷書再開立診斷書。被告丙○○並未實際就診斷證明
        書事項為任何診斷，僅依被告卯○○在台中榮民總醫院
        診斷書上之批示，及臺中榮民總醫院診斷書節錄較嚴重
        之病症名稱而為記載。被告卯○○、寅○○均未告知被
        害人辛○○患有嚴重糖尿病，未接受任何有關被害人辛○○高血糖之資訊，於九十二年十一月三日始測得飯後
        血糖值高於六百（按佑仁診所之施測儀器最高值為六百
        ），始知被害人辛○○有血糖問題，惟亦疏未為任何血
        糖相關治療。被害人辛○○旋於十一月四日急救無效死
        亡等情，業經共同被告即丙○○供述在卷，復有佑仁診
        所病歷一份在卷可查。（２）、被告卯○○、寅○○經
        台中榮民總醫院告知被害人辛○○不宜出院，且明知被
        害人辛○○有嚴重糖尿病不能中斷藥物控制，竟共同將
        被害人辛○○轉往低度醫療能力之安養中心，並故意隱
        匿糖尿病病情，使醫師即被告丙○○以一般癱瘓病人視
        之，疏未控制血糖致被害人辛○○昏迷死亡等情，已據
        證人即被害人辛○○之專屬看護甲○○、鑑定證人即臺
        中榮民總醫院神經外科主治醫師潘宏川分別於警詢及偵
        查中結證在卷，並有臺中榮民總醫院被害人辛○○病歷
        一份在卷可證。足認被告卯○○、寅○○顯共同以此方
        式第二次致被害人辛○○於死，將被害人辛○○之死亡
        虛偽聯結上開蓄意車禍作為死因，並偽造被害人辛○○
        之授權書為其具領權限之佐證，用以詐領巨額保險金，
        犯意甚為明顯。（３）、被告卯○○於十月三十日被害
        人辛○○自臺中榮民總醫院出院時要求開立診斷書，以
        車禍受傷請求保險理賠方便為由，請求醫師潘宏川不要
        記載水腦症、糖尿病等問題；被告寅○○於九十二年十
        一月四日被害人辛○○死後，仍於同月二十六日、二十
        八日隱暪被害人辛○○已死亡之情事，至臺中榮民總醫
        院請求再開立被害人辛○○之診斷證明書等情，有鑑定
        證人即臺中榮民總醫院神經外科主治醫師潘宏川於警詢
        及偵查中具結之證言可證，及臺中榮民總醫院被害人辛○○病歷一份在卷可按。（４）、被害人辛○○在佑仁
        診所附設安養中心安養期間，被告寅○○多次承被告卯
        ○○之指示，以保險理賠為名，要求被告丙○○依據臺
        中榮民總醫院之診斷書再開立診斷書，而被告丙○○並
        未實際就診斷證明書事項為任何診斷，僅依被告卯○○
        在台中榮民總醫院診斷書上之批示，及臺中榮民總醫院
        診斷書節錄較嚴重之病症名稱而為記載等情，亦據共同
        被告丙○○供述綦詳在卷。（５）、被告寅○○持上開
        診斷證明書，佯稱受庚○○之委任偕同臺灣臺中地方法
        院檢察署檢察官相驗，以上開診斷證明書作為被害人辛○○受傷致死之證明，並由被告寅○○、丁○○勾串供
        證，諉稱本件車禍為過失所致。惟臺灣臺中地方法院檢
        察署檢察官督同法醫師相驗結果，被害人辛○○頭頸部
        、四肢部未見明顯外傷，法醫師出具保留意見，死因僅
        足認係心肺功能衰竭，並參考台中榮民總醫院、佑仁診
        所之診斷證明書，以車禍為先行原因等情，亦有臺灣臺
        中地方法院檢察署相驗屍體證明書、驗斷書各一份在卷
        足資覆按。（６）、證人甲○○二十四小時看護被害人
        辛○○，於九十二年十一月三日即被害人辛○○死前一
        日，並未見到被告寅○○以外之人至佑仁安養中心與被
        害人辛○○見面。證人甲○○於九十二年十一月三日即
        被害人辛○○死前一日為被害人辛○○洗澡時，證人甲○○分別於警詢、偵查及本院九十五年五月五日審理時
        ，到庭具結證述及確認並未見被害人辛○○手指有捺過
        指印之任何痕跡。授權書上之被害人辛○○指印在律師
        見證下竟然為無效之重覆模糊捺印，顯屬嗣後偽造。（
        ７）、被告卯○○、寅○○固出具被害人辛○○授權書
        一張，佯稱被害人辛○○於九十二年十一月三日立授權
        書，並捺印同意將保險理賠事宜全權授權由被告卯○○
        處理云云，律師吳瑞堯亦附和其詞，證稱確有在當日下
        午前往見證，惟上開授權書見證人欄上同有許蕙寶律師
        之印文，而許蕙寶律師並未見證等情，既為證人吳瑞堯
        律師所自承，及證人蕭智元律師於本院九十五年五月五
        日審理時，到庭結證屬實在卷，則證人吳瑞堯律師是否
        亦有相同未見證而出具印文情形，已有可疑。再觀之被
        害人辛○○之捺印重複，顯為無效捺印，證人吳瑞堯律
        師竟謂親自見證而無意見，更難採信；再者，證人吳瑞
        堯律師苟偕同被告寅○○、卯○○在上開時地見證授權
        ，並如其所言讓被害人辛○○完全了解，則證人甲○○
        所具結證述應無就證人吳瑞堯律師、被告卯○○來訪全
        無印象之理。（８）、被害人辛○○九十二年十一月三
        日測出血糖值高於六百，一日後即死亡，苟被告卯○○
        、寅○○、證人律師吳瑞堯確實於當日前往佑仁診所，
        一行人出入安養中心，竟未與醫護人員即被告丙○○、
        證人甲○○為任何接觸、詢問即行離去，顯悖事理之常
        。尤其被害人辛○○於九十二年十月二十二日在台中榮
        民總醫院測得體重尚約五十五公斤，體重流失已受控制
        ，而同年十一月四日死亡時全身竟已成皮包骨狀（參臺
        灣臺中地方法院檢察署鑑定書），被告卯○○、寅○○
        及證人律師吳瑞堯苟在被害人辛○○死前一天確見被害
        人辛○○，以被害人辛○○外貌變化之大，依常理應向
        醫護人員詢問，乃被告卯○○、寅○○及證人律師吳瑞
        堯竟均稱當日未見醫師即被告丙○○、看護甲○○即行
        離去，其誰能信？綜上，證人甲○○之證言，與被告卯
        ○○、寅○○、丁○○並無利害關係，顯較始終受被告
        卯○○假庚○○之名委任，積極請領保險金之證人律師
        吳瑞堯證言為可採。（９）、具結作證前業經出示證件
        表明係由臺灣臺中地方法院檢察署檢察官偵訊，並請見
        證人即照顧證人即被害人辛○○之母庚○○之養護醫院
        主管洪菁蓬在旁協助解說來意及偵訊問題，證人庚○○
        之證言俱係在無任何誤解之情形下作成，而證稱如下，
        自被害人辛○○發生車禍後，證人庚○○除在台中榮民
        總醫院見過被害人辛○○一次外，即未再見到被害人辛○○，證人庚○○並未委託任何人處理被害人辛○○後
        事，亦不確知係由何人在處理，有何證件亦不知情，亦
        未交付給何人，所有事情均不知情，其不知道亦無人告
        知被害人辛○○有保險，或車禍死亡後，其可得到任何
        理賠金，所以到目前為止，其均未收到任何錢。其亦沒
        有帳戶，而被害人辛○○車禍死亡之事，其均未參與處
        理，要問被告寅○○才會知道，被害人辛○○車禍死亡
        ，其未有談和解之事，亦未授權給任何人處理，其不識
        字，亦不會簽自己姓名等情（見台灣台中地方法院檢察
        署九十三年度偵字第九四六號卷一第一○八、一○九頁
        、台灣台中地方法院檢察署九十三年度偵字第六五九二
        號卷一第四十六、四十七頁、台灣台中地方法院檢察署
        九十三年度偵字第六五九二號卷二第十四、十五頁）。
        再證人吳瑞堯律師於本院九十五年五月五日審理時，到
        庭具結經實施交互詰問證稱如下：「（檢察官問證人吳
        瑞堯律師：本案裡面，你有親自跟庚○○接觸過嗎，還
        是都跟卯○○接觸？）證人答：九十二年十一月十一日
        前沒有跟庚○○接洽過，我都是跟卯○○接洽，但有要
        求卯○○要提出庚○○的身分證及印章，由他在九十二
        年十一月初提出上開身分證、印章，我是在九十三年間
        辦理庚○○民事請求給付保險金時才接觸。（檢察官問
        證人吳瑞堯律師：你在九十二年十一月十一日庚○○給
        你的授權書，此份授權書何以這二份授權書內容相同，
        一份有按捺指印，一份沒有按捺指印？（提示））證人
        答：我拿的那份是只有蓋庚○○的印章，而並沒有蓋指
        印，那是卯○○交給我的，拿給我的時候就已經蓋好了
        ，當時庚○○並沒有在現場，我從來沒有看到有按捺庚○○指印之授權書。」；而庚○○授權吳瑞堯律師之授
        權書竟有二份，一份有蓋章及指紋（見九十三年十一月
        十八日被告卯○○、寅○○共同選任辯護人林開福律師
        之刑事陳報狀所檢附之被證七、授權書（庚○○授權吳
        瑞堯律師），一份有蓋章卻沒有指紋（見台灣台中地方
        法院檢察署九十三年度偵字第六五九二號卷第一五四頁
        ）。是綜合證人吳瑞堯律師證詞及前開二份有歧異之授
        權書等情以觀，足見被告卯○○、寅○○所提出主張之
        授權書均有問題，難予採信。又證人庚○○與被害人辛○○相依為命，生活困窘已極，證人庚○○與被告寅○○、卯○○並無同居共財及特殊交誼，並無大量移轉其
        應得財產予被告卯○○之任何理由。另並無任何人告知
        證人庚○○在被害人辛○○死後可領得任何保險理賠金
        ，證人庚○○亦未委託被告寅○○全權處理被害人辛○○車禍死亡之後事，亦不知被害人辛○○死亡後可領保
        險金及保險金已進入其帳戶之事，亦不知被害人辛○○
        車禍死亡後已達成和解之事，證人庚○○亦未授權吳瑞
        堯律師與被告丁○○洽談和解事宜。經臺灣臺中地方法
        院檢察署檢察官提示授權書予證人庚○○辨識，證人庚○○否認有上開方型印章並否認蓋印，稱其印章均係圓
        的，亦否認曾授權吳瑞堯律師處理和解事宜，亦不知吳
        瑞堯律師已「代理」其與被告丁○○達成和解等情，業
        據證人庚○○於警詢及偵查中結證明確（見台灣台中地
        方法院檢察署九十三年度偵字第九四六號卷一第一○八
        、一○九、一三五、一三六頁）在卷。而證人庚○○亦
        於本院九十五年五月二十四日審理時，到庭具結經實施
        交互詰問證稱如下：「審判長諭知開始進行交互詰問，
        請辯護人行主詰問。（選任辯護人林開福律師問證人庚○○：妳兒子辛○○發生車禍後，妳有無請何人處理他
        的醫療事宜？）證人答：我都是找卯○○處理。（選任
        辯護人林開福律師問證人庚○○：妳兒子辛○○過世後
        ，妳有無請何人處理他的後事？）證人答：我是委託卯
        ○○處理的。（選任辯護人林開福律師問證人庚○○：
        辛○○發生車禍後，車禍賠償出險事宜，妳有無請何人
        處理？）證人答：是委託卯○○處理。（選任辯護人林
        開福律師問證人庚○○：車禍之賠償金，妳是否同意要
        給卯○○？）證人答：我原本並不知道我兒子辛○○發
        生車禍可以得到保險金的理賠，我不知道有賠償金之賠
        償，既然不知道有賠償金，所以我不知道。（選任辯護
        人林開福律師問證人庚○○：（提示九十三年十一月十
        八日陳報狀被證七內九十二年十月二十日授權書、九十
        二年十一月十一日授權同意書、九十二年十一月十一日
        授權書）對於上開文件上之指印是否妳蓋的，印章是否
        是妳的？）證人答：我不知道有四方形的印章，我也沒
        有四方形的印章，上開文件的指印是我的。審判長請檢
        察官行反詰問。（檢察官問證人庚○○：（提示同上文
        件）對於上開文件之內容妳是否知道？）證人答：我不
        知道。（檢察官問證人庚○○：上開指印是何人叫你按
        捺的？）證人答：上開參份文件之指印何人叫我按捺的
        ，我不知道。（檢察官問證人庚○○：妳是否知道辛○○死亡理賠之保險金是何人處理的？）證人答：我不知
        道。（檢察官問證人庚○○：辛○○是否有說他的薪水
        用到何處？）證人答：辛○○每個月薪水用在繳交保費
        ，及他自己的生活費用，及每個月支付我一部份生活費
        ，多少錢我忘記了。（檢察官問證人庚○○：（提示九
        十三年偵字第九四六號卷一第一八六頁至一九二頁、二
        一四頁、二一五頁，庚○○土地銀行中港分行開戶資料
        及印鑑卡、存摺取款憑條等）對於上開土地銀行中港分
        行之戶頭開戶妳是否有印象，如果有，那是何人帶妳去
        開戶的，且上開帳戶是何人使用？）證人答：我沒有去
        開戶，我從來沒有去開戶過，因為我的腳不會走，所以
        上開文件上不是我的印章，而且我不認識字，所以也不
        是我簽名的，我不會領錢，所以錢也不是我領的，我也
        沒有讓別人去該銀行領錢，我也不知道我的戶頭裡面有
        很多錢。（檢察官問證人庚○○：妳是否知道妳的身分
        證現在在何處，是何人保管的？）證人答：我不知道在
        何處，何人保管我也不知道，我也沒有委託別人保管。
        審判長請辯護人行覆主詰問。（選任辯護人林開福律師
        問證人庚○○：九十二年間有無人帶妳去過銀行？）證
        人答：沒有，我一輩子沒有去過銀行。（選任辯護人林
        開福律師問證人庚○○：三年前妳是否就沒有辦法行走
        ？）證人答：會走，我也沒有去過銀行。審判長請檢察
        官行覆反詰問。（檢察官問證人庚○○：妳之前在警詢
        及檢察官偵訊時所述是否實在？（提示並告以要旨））
        證人答：我對於提示要旨沒有意見，但是對於內容我不
        瞭解，我之前講的話都沒有說謊話。」等情。雖被告卯
        ○○、寅○○均辯稱，證人庚○○確有立據授權，並舉
        證人庚○○九十二年十月二十日授權書、同年十一月十
        一日讓與權利同意書為證，並勾串被告寅○○、證人子
        ○○偽填見證，謂被告卯○○均有朗讀授權文件內容，
        證人庚○○言明一切均交由被告卯○○處理云云。惟查
        證人庚○○果真迭次簽立各該授權文件且均經被告卯○○詳為解說，絕無於九十二年三月間受臺灣臺中地方法
        院檢察署檢察官訊問及本院審理時詢問並提示各該授權
        文件內容時全無印象、否認簽署之理。另再就事理而言
        ，被害人辛○○生活清苦，與被告卯○○並無何特殊關
        係，竟立約無償將鉅額保險金贈與被告卯○○，實大悖
        事理之常，顯難僅憑一紙授權書遽認其事為真。綜上可
        知，上開各項授權文件，顯為嗣後倒填並欲持以行使，
        以合理化被告卯○○具領保險金之正當性。（１０）、
        被告丁○○陳報臺灣臺中地方法院檢察署書狀所檢附之
        和解書及後附證人庚○○授權書、富邦公司留存之和解
        書及授權書上，均僅有證人庚○○土地銀行原留印鑑章
        ，並無指印，被告丁○○則簽名用印，並有律師吳瑞堯
        、蕭智元親簽見證；嗣至安泰公司調查本件理賠案時，
        和解書、授權書上竟均出現證人庚○○、被告丁○○所
        捺指印，律師蕭智元則親簽見證消失，詳觀二份和解書
        之筆觸一致，惟係另外書寫，此有九十二年十二月十一
        日被告丁○○陳報臺灣臺中地方法院檢察署書狀所檢附
        之和解書、證人庚○○之授權書、司法警察向富邦公司
        調閱之和解書、授權書、安泰理賠調查報告所附之和解
        書、授權書等在卷可佐。再經本院將庚○○九十二年十
        月二十日授權書（僅有庚○○之印文及不知何人之指印
        各一枚，授權由卯○○為庚○○之代理人）、庚○○九
        十二年十一月十一日授權同意書（僅有庚○○之印文及
        不知何人之指印各一枚，授權由卯○○為庚○○之代理
        人），分別囑託內政部警政署刑事警察局、法務部調查
        局鑑定結果均認，送驗前開授權書、授權同意書上二枚
        指紋紋線模糊不清，致無法進行比對，有內政部警政署
        刑事警察局九十四年二月二十二日刑紋字第九四○○二
        五三二○號函、及法務部調查局九十五年一月二日調科
        貳字第九四○○五六三三八○號函各一份在卷可參，實
        無從證明前開庚○○九十二年十月二十日授權書、庚○○九十二年十一月十一日授權同意書，確係庚○○實際
        授權由卯○○為庚○○之代理人之事實。另雖證人即本
        院所屬民間公證人己○○於本院九十五年一月十八日審
        理時，到庭具結經實施交互詰問證稱如下：「（選任辯
        護人林開福律師問證人己○○：（提示九十三年十一月
        十八日陳報狀被證十）對於上開授權書及授權同意書是
        否你認證的？）證人己○○答：該二份授權書及授權同
        意書是我本人在九十三年四月二日認證的沒有錯，我是
        同時認證上開二份資料。（選任辯護人林開福律師問證
        人己○○：認證當日有何人在場？）證人己○○答：委
        任人、受任人及見證人都一定在場，但其他人我就不清
        楚，因為他們之前就已經做好該二份證書，並且簽章完
        畢，但是要我認證的話，必須親自在我面前蓋章、簽名
        或是按捺指印，所以才會有下面重複的簽名、蓋章及按
        捺指印，而且庚○○說都是卯○○在照顧她的生活，所
        以他可以信任她的孫子卯○○，因此將所有的事情委任
        給卯○○處理。（選任辯護人林開福律師問證人己○○
        ：你當天有解釋授權書及授權同意書的內容給庚○○聽
        嗎？）證人己○○答：我並沒有逐字告知，但是我有告
        知大意給庚○○。（選任辯護人林開福律師問證人己○○：你有跟庚○○確認說，她在授權書及授權同意書之
        所載之日期就已經授權，而不是認證當日授權？）證人
        己○○答：我應該有告訴庚○○這二份在九十二年十月
        及十一月間就已經做過，為何還要認證，而庚○○如何
        告訴我，我已經忘記了。審判長請檢察官行反詰問。（
        檢察官問證人己○○：你從事認證業務多年，當事人在
        見證之前就已經完成契約所有之行為，但是在事隔五月
        之後再找你認證，這樣的情形是否常見？）證人己○○
        答：並不常見，如果有的話，應該都是有法律上的重要
        性。（審判長請選任辯護人行覆主詰問）（選任辯護人
        林開福律師起稱：無。）審判長諭知：交互詰問證人己○○完畢。」、證人己○○再於本院九十五年二月二十
        二日審理時，到庭具結證稱如下：「（審判長問證人己○○：（提示被告卯○○等二人九十三年十一月十八日
        陳報狀所附九十二年十月二十日授權書及九十二年十一
        月十一日授權同意書）該授權書及授權同意書內容是何
        人擬定的？）證人己○○答：內容是他們來的時候就已
        經寫好了，至於我是否有問內容是何人擬定的，時間已
        久我不太記得，當時是庚○○按捺指印，卯○○及寅○○是蓋章，而且他要求認證很多份，我只有在我存檔的
        這份要求當事人在上面當著我的面簽名、蓋章或按捺指
        印。」等情。是證人己○○係於前開九十二年十月二十
        日授權書、九十二年十一月十一日授權同意書作成之後
        之九十三年四月二日始予事後認證，足認其亦無從認證
        證明作成當時確係由證人庚○○授權被告卯○○代理，
        從而，其證言顯亦無足採為對被告卯○○有利事實認定
        之證據。是據上可知，至遲在九十二年十二月十一日被
        告丁○○陳報臺灣臺中地方法院檢察署和解書之日前，
        上開和解書及授權書上並無任何證人庚○○所捺指印，
        徒為被告卯○○逕取證人庚○○土地銀行印鑑偽蓋後，
        交予不知情之吳瑞堯律師使用，嗣被告丁○○、卯○○
        及寅○○因畏懼單憑證人庚○○印鑑領取巨額理賠金將
        暴露犯行，乃於領得理賠金後，委請律師吳瑞堯重新製
        作和解書，以不詳方式使證人庚○○嗣後在和解書、授
        權書捺印並倒填日期，實屬欲蓋彌彰。證人庚○○實際
        上並未授權吳瑞堯律師就被害人辛○○車禍死亡事宜與
        被告丁○○達成和解，堪資肯認。（１１）、被告卯○○以證人子○○名義開立之發票日九十二年十一月二十
        八日、第○一三六七－五支票存款帳號、支票號碼ＤＧ
        0000000號、付款銀行為臺灣土地銀行中港分行
        、面額一百六十萬之支票一張（見台灣台中地方法院檢
        察署九十三年度偵字第六五九二號卷一第一七六頁），
        存入證人庚○○於台灣土地銀行中港分行之帳戶內，而
        該支票則係證人乙○○承被告卯○○之命開立並存入證
        人庚○○帳戶，佯示亦參與和解，此有臺灣土地銀行中
        港分行子○○支票一紙、子○○客戶歷史交易明細查詢
        資料等在卷可查。證人子○○雖勾串被告卯○○謂上開
        支票係其借予被告丁○○云云，惟就匯款出入情形、時
        空情節等所證與明細全然錯置，顯不足採。（１２）、
        被告卯○○實為力量公司、和為貴公司之實際負責人，
        證人子○○實際上並無資力簽發一百六十萬元支票借予
        被告丁○○，證人子○○並未向其妻吳奉蓮提起九十二
        年十一月十七日車禍之事等語，亦據證人即子○○之妻
        吳奉蓮結證明確在卷。（１３）、前揭證人子○○一百
        六十萬元支票係被告卯○○指示證人乙○○所開立，證
        人乙○○不知用途等情，亦據證人即力量公司、和為貴
        公司、福隆營造股份有限公司會計乙○○具結證明在卷
        。（１４）、證人庚○○實際上根本不知保險金請領情
        形，並未授權吳瑞堯律師就被害人辛○○車禍死亡事宜
        ，向富邦產物保險公司請求保險理賠。被告卯○○、寅
        ○○均明知被害人辛○○並非因保險承保範圍內之身體
        傷害為唯一直接原因而意外死亡，仍由被告卯○○出具
        偽造之證人庚○○授權書，使吳瑞堯律師於不知情下代
        為發函詐為請領保險金，並於函文中原文照載被告卯○○所述之幾近恐嚇言語等情，亦有眾城國際法律事務所
        致富邦公司函文一份在卷（見台灣台中地方法院檢察署
        九十三年度偵字第九四六號卷一第三十八至四十頁）可
        參。（１５）、上開保險金一千六百四十萬元經被告丁○○同意，直接撥付予證人庚○○之台灣土地銀行中港
        分行帳戶（帳號00000000000號），同意書
        上受款人簽章欄仍以其原留印鑑蓋印，聯絡電話為被告
        寅○○之電話，此有富邦產物保險股份有限公司汽車險
        賠款暨電匯同意書各一份在卷可考。證人庚○○就上揭
        保險理賠入款全無知悉，已詳如上述，是被告寅○○、
        丁○○就詐領保險金之事，顯有犯意聯絡及行為分擔。
        （１６）、證人庚○○不識文字，沒有工作，竟於九十
        二年二月二十四日無端在臺灣土地銀行中港分行開立帳
        戶，除曾於九十二年十一月二十六日有不明入款一萬元
        外，自開戶起至同年十一月二十五日止無任何使用記錄
        ，恰與被害人辛○○病情轉遽，被告卯○○開始為被害
        人辛○○重覆高額投保之時間完全相符。且證人庚○○
        具結證述，否認曾開立該帳戶及使用過上開帳戶印鑑，
        該印鑑卡上所附之簽名亦顯非其所能書寫，可知該證人
        庚○○帳戶原即為被告卯○○或與其有犯意聯絡之人，
        知悉被害人辛○○即將遇害，先為受益人即證人庚○○
        開立帳戶備用。被告卯○○以證人子○○名義佯借被告
        丁○○之一百六十萬元支票，於九十二年十一月二十八
        日入帳（並非提示支票兌領，而係轉帳入帳）後旋遭現
        金提領一空；富邦公司跨行轉帳之一千六百四十萬元，
        於九十二年十二月四日入帳後，亦旋於次日以現金方式
        提領一空。上開金額俱為被告卯○○所領得，竟無任何
        法律上之權利而逕自擅供作其個人使用。上開金額除證
        人庚○○可主張權利外，尚有證人庚○○之其他繼承人
        往後亦可主張權利，何以竟獨厚被告卯○○，在在，無
        從想像瞭解？被告卯○○總共從證人庚○○帳戶以現金
        領取一千九百餘萬元，其中除對保險公司提起民事訴訟
        ，繳交訴訟費一百萬元、律師費用四十八萬元、被害人
        辛○○喪葬費三十餘萬元外，其餘均供私人投資、生活
        及債務使用，如投資尊龍舞廳、尊龍酒店、償還私人債
        務、借錢予他人等。被告卯○○為被害人辛○○高額投
        保於先，其後參與製造車禍事故使死亡保險事故發生，
        復未得證人庚○○之授權，出具委託書予不知情之律師
        吳瑞堯，佯以受益人庚○○之身分取得保險金，實則完
        全轉作已用，並以現金大額提領之方式規避轉帳後金錢
        去向為人偵知，犯意甚為明確等情，此經被告卯○○自
        承在卷，並有臺灣土地銀行中港分行函附申請人開戶資
        料及資金往來明細二張等在卷可查。（１７）、證人即
        被告卯○○、寅○○之母丑○○不知被害人辛○○以其
        為第一順位受益人投保意外險之事，直至被告卯○○告
        知始知其有權領取鉅額保險金之情事。證人丑○○係依
        被告卯○○之指示簽名，就其擔任受益人之部分，向如
        附表所示各保險公司請領理賠。及證人庚○○在被害人
        辛○○發生車禍前，亦無任何管道知悉被害人辛○○投
        保之事等情，亦據證人丑○○之具結證述在卷。（１８
        ）、原告即本案證人丑○○對承保被害人辛○○保險金
        額三百萬元之傷害險之蘇黎世產物保險股份有限公司以
        被害人辛○○前開車禍出險為理由，提起民事請求給付
        保險金事件，亦經本院以九十三年度保險字第十五號民
        事判決，駁回原告即本案證人丑○○之訴及假執行之聲
        請，此亦有該民事判決一份在卷可稽，益證本案被告卯
        ○○、寅○○、丁○○等人確有詐領保險金之犯行。（
        １９）、另證人即律師吳瑞堯亦於本院九十五年五月五
        日審理時，到庭具結經實施交互詰問證稱如下：「（檢
        察官問證人吳瑞堯律師：你對富邦產物保險律師函之內
        容是否有印象，內容是何人委託你如此寫的（見台灣台
        中地方法院檢察署九十三年度偵字第九四六號卷一第三
        十八至四十頁）？）證人答：那是卯○○要求我說，如
        果不處理就要灑冥紙、抬棺抗議，我當時有跟卯○○溝
        通很久，但是他堅持要將這段寫進去。」等語，益徵被
        告卯○○為儘快領得本案保險金，灑冥紙、抬棺抗議等
        不適宜之手段亦想使出，欲蓋彌彰心態足見一班。（２
        ０）、抑且，又有富邦產物保險公司車險理賠申請書、
        理算簽結作業、理算簽結明細賠付表、九十二年十一月
        二十五日和解書、眾城國際法律事務所九十二年十一月
        十一日、同年月二十一日函富邦產物保險公司、富邦產
        物保險公司汽車險賠款暨電匯同意書、九十二年十一月
        二十五日丁○○同意書、富邦產物保險公司汽車險理賠
        文件簽收單、臺灣土地銀行中港分行九十三年二月二十
        四日函檢送庚○○現金提款之提款單七筆及九十三年二
        月十九日函檢送庚○○開戶資料、資金往來明細、九十
        二年十月二十日庚○○授權書、九十二年十一月三日辛○○授權書、九十二年一月三十日辛○○授權書、九十
        二年十一月十一日庚○○授權同意書、九十二年十一月
        十一日庚○○授權書等在卷可查。
（五）、結論：揆諸前揭最高法院判例及刑事判決要旨釋示，本
        件雖無直接證據資以認定犯罪事實，惟綜合前揭各種間
        接證據，基於普通日常生活之經驗法則，本於推理作用
        ，依所得心證而為事實判斷，仍能客觀認定被告卯○○
        、寅○○、丁○○、丙○○等人前述之犯罪事實。本院
        謹慎查證再三，斟酌全辯論意旨及調查證據之結果，依
        自由心證及經驗法則判斷事實之真偽，且綜合各種間接
        證據，本於合於普通日常生活之經驗及邏輯法則之推理
        作用，由前揭種種間接事實推論直接事實之存在，並已
        為必要之說明，而無違背客觀上應認為確實之定則，認
        定前開犯罪事實，自應為法所許，認公訴人所指訴被告
        卯○○、寅○○、丁○○、丙○○等人確有前揭之犯行
        。是綜合上情以觀，被告卯○○、寅○○、丁○○顯係
        利用被害人辛○○平素所患之糖尿病極為嚴重、智力薄
        弱，又長期擔任人頭，對簽名保險之事全無戒心之機會
        ，事先謀議利用實務上各該保險公司核保寬鬆之傷害險
        、乘客險，隱匿糖尿病史之告知事項於先，再以製造車
        禍致被害人辛○○儘早死亡之方式詐欺保險金。嗣至被
        害人辛○○車禍送至臺中榮民總醫院急救，經急救醫療
        後病情竟出乎意料遭受控制，逐漸好轉，一時難以死亡
        ，而達其等詐領保險金目的；被告卯○○、寅○○等人
        難以甘心，不耐久等，乃再基於同一殺人故意，在主治
        醫師反對被害人辛○○出院之情形下，仍進一步堅持以
        將被害人辛○○辦理自動出院，移往醫療設施較為簡略
        之「佑仁診所附設安養中心」，且隱瞞故意不告知被害
        人辛○○糖尿病合併血糖控制不良之病情之方式，接續
        不作為達成其等殺害被害人辛○○之最終目標；適有被
        告丙○○亦疏未為任何積極醫療行為，終致被害人辛○○死亡，被告卯○○、寅○○及丁○○乃共同偽造上揭
        授權書、權利讓與同意書為憑，向如附表所示各保險公
        司請求理賠及提起民事訴訟，斧鑿刻痕處處，難予隱藏
        。從而，綜據上述，本案被告卯○○、寅○○、丁○○
        、丙○○空言否認，所辯均無非臨訟畏罪飾卸之詞，要
        無足採，事證已臻明確，被告卯○○、寅○○、丁○○
        、丙○○等四人犯行均洵堪認定。
四、核被告卯○○、寅○○、丁○○所為，均係犯刑法第二百七
    十一條第一項之殺人罪、第三百三十九條第一項及同條第三
    項、第一項之詐欺取財既遂、詐欺取財未遂罪、同法第二百
    十六條、第二百十條之行使偽造私文書罪。被告丙○○則係
    犯同法第二百七十六條第二項之業務過失致死罪。被告卯○○、寅○○、丁○○偽造「庚○○」印文之行為係偽造私文
    書之部分行為，不另論罪；其偽造私文書後復持以行使，偽
    造之低度行為應為行使之高度行為所吸收，應論以行使偽造
    私文書罪。被告卯○○、寅○○、丁○○間有犯意之聯絡，
    行為之分擔，均為共同正犯。被告卯○○、寅○○、丁○○
    所為前開多次行使偽造私文書及詐欺既遂、詐欺未遂數行為
    ，均時間緊接，犯罪構成要件又復相同，顯係基於概括之犯
    意為之，均為連續犯，爰依刑法第五十六條之規定分別以刑
    法第二百十六條、第二百十條之行使偽造私文書罪、同法第
    三百三十九條第一項之詐欺取財既遂一罪論，並加重其等之
    刑。公訴意旨雖未就被告卯○○等所犯上開行使偽造之庚○○九十二年十一月十一日之授權書（授權吳瑞堯律師代理與
    被告丁○○協議和解事宜）之行使偽造私文書之罪部分起訴
    ，惟既與已起訴之行使偽造私文書罪部分有連續犯關係，屬
    裁判上一罪，依審判不可分之原則，亦為起訴效力所及，本
    院自得併予審理，附此敘明。被告卯○○、寅○○、丁○○
    所犯上開刑法第二百七十一條第一項之殺人罪、第三百三十
    九條第一項之詐欺取財既遂罪、第二百十六條、第二百十條
    之行使偽造私文書罪等三罪間，有方法結果之牽連關係，為
    牽連犯，應從一重之刑法第二百七十一條第一項之殺人罪處
    斷。爰審酌被告丁○○、卯○○、寅○○為圖詐領巨額保險
    金，泯滅人性，結合醫學、保險及法學知識犯罪，震憾社會
    ，犯後仍圖避就，相互勾串，全無悔意，尤其被告卯○○長
    期始終慎密計畫主導犯罪，惡性最深，被告卯○○、寅○○
    二人且不念甥舅之親情，殺害被害人辛○○，令人髮指，被
    告卯○○、寅○○、丁○○、丙○○等人犯罪之動機、目的
    、手段、被告卯○○、寅○○、丁○○品行均不佳，均詳如
    前述，此有台灣台中地方法院檢察署刑案資料查註紀錄表三
    份在卷可按、所生危害及犯罪後均猶飾詞狡賴犯行，毫無悔
    意，且犯罪後迄今仍未與被害人辛○○家屬及告訴人富邦公
    司達成民事和解，取得諒解，犯後態度均極為不佳等一切情
    狀，分別量處如主文所示之刑，被告卯○○、寅○○、丁○○並分別依刑法第三十七條第一項、第二項之規定，宣告褫
    奪公權如主文所示，被告丙○○並諭知易科罰金之折算標準
    ，以資懲儆，並昭炯戒。庚○○九十二年十一月十一日之授
    權書（授權吳瑞堯律師代理與被告丁○○協議和解事宜）上
    偽造之「庚○○」印文壹枚、庚○○九十二年十月二十日授
    權書、庚○○九十二年十一月十一日授權同意書上偽造之「
    庚○○」印文及「不知何人之指印」各一枚，均應依刑法第
    二百十九條之規定，不問屬於犯人與否，均併予宣告沒收之
    。
據上論斷，應依刑事訴訟法第二百九十九條第一項前段、刑法第
二十八條、第二百七十一條第一項、第三百三十九條第一項、第
二百十六條、第二百十條、第二百七十六條第二項、第五十五條
、第三十七條第一項、第二項、第四十一條第一項前段、第二百
十九條、罰金罰鍰提高標準條例第一條前段、第二條，判決如主
文。
中    華    民    國    95    年     6    月     7    日
                  刑事第八庭    審判長法  官  朱光國
                                      法  官  洪堯讚
                                      法  官  洪俊誠
以上正本證明與原本無異。
如不服本判決，應於判決送達後十日內向本院提出上訴狀，上訴
於臺灣高等法院臺中分院(須附繕本)。
                                      書記官  蕭榮峰
中    華    民    國    95    年     6    月     7    日
附錄論罪科刑實體法條文：
刑法第二百十六條（行使偽造變造或登載不實之文書罪）：
行使第二百十條至第二百十五條之文書者，依偽造、變造文書或
登載不實事項或使登載不實事項之規定處斷。
刑法第二百十條（偽造變造私文書罪）：
偽造、變造私文書，足以生損害於公眾或他人者，處五年以下有
期徒刑。
刑法第二百七十一條（普通殺人罪）：
殺人者，處死刑、無期徒刑或十年以上有期徒刑。
前項之未遂犯罰之。
預備犯第一項之罪者，處二年以下有期徒刑。
刑法第二百七十六條（過失致死罪）：
因過失致人於死者，處二年以下有期徒刑、拘役或二千元以下罰
金。
（罰金部份業經提高十倍為二萬元）
從事業務之人，因業務上之過失犯前項之罪者，處五年以下有期
徒刑或拘役，得併科三千元以下罰金。
（罰金部份業經提高十倍為三萬元）
刑法第三百三十九條（普通詐欺罪） ：
意圖為自己或第三人不法之所有，以詐術使人將本人或第三人之
物交付者，處五年以下有期徒刑、拘役或科或併科一千元以下罰
金。
（罰金部份業經提高十倍為一萬元）
以前項方法得財產上不法之利益或使第三人得之者，亦同。
前二項之未遂犯罰之。
刑法第二百十九條：
偽造之印章、印文或署押，不問屬於犯人與否，沒收之。


司法院資訊處製作；財團法人民間司法改革基金會備份。
